臺灣高等法院刑事判決　　　　　 95年度重上更(四)字第215號
上　訴　人
即　被　告　戊○○
　　　　　　己○○
　　　　　　丁○○
上三人共同
選任辯護人　郭啟榮律師
上　訴　人
即　被　告　丙○○
　　　　　　甲○○
　　　　　　乙○○
上三人共同
選任辯護人　牛湄湄律師
　　　　　　林辰彥律師
　　　　　　陳佑仲律師
上列上訴人因貪污治罪條例等案件，不服臺灣新竹地方法院84年
度訴字第69號，中華民國84年11月3日第一審判決（起訴案號：
臺灣新竹地方法院檢察署83年度偵字第7926號、第8443號、第
9327號），提起上訴，判決後，經最高法院第4次發回更審，本
院判決如下：
    主  文
原判決撤銷。
戊○○受公務機關委託承辦公務之人，共同對於主管之事務，直
接圖利，處有期徒刑柒年，褫奪公權年。所得財物民國81年度
一期之糙米伍萬仟壹佰拾公斤，應連帶追繳，發還臺灣省政
府糧食局新竹管理處（現為行政院農業委員會農糧署北區分署新
竹辦事處），如全部或一部無法追繳時，應追徵其價額或以其財
產抵償之。
己○○、丁○○受公務機關委託承辦公務之人，共同對於主管之
事務，直接圖利，各處有期徒刑貳年，褫奪公權壹年。均緩刑伍
年。所得財物民國81年度一期之糙米伍萬仟壹佰拾公斤，應
連帶追繳，發還臺灣省政府糧食局新竹管理處（現為行政院農業
委員會農糧署北區分署新竹辦事處），如全部或一部無法追繳時
，應追徵其價額或以其財產抵償之。
丙○○與受公務機關委託承辦公務之人，共同對於主管之事務，
直接圖利，處有期徒刑柒年，褫奪公權年，所得財物民國81年
度一期之糙米伍萬仟壹佰拾公斤，應連帶追繳，發還台灣省
政府糧食局新竹管理處（現為行政院農業委員會農糧署北區分署
新竹辦事處），如全部或一部無法追繳時，應追徵其價額或以其
財產抵償之。
甲○○、乙○○與受公務機關委託承辦公務之人，共同對於主管
之事務，直接圖利，各處有期徒刑年陸月，均褫奪公權貳年。
所得財物民國81年度一期之糙米伍萬仟壹佰拾公斤，應連帶
追繳，發還臺灣省政府糧食局新竹管理處（現為行政院農業委員
會農糧署北區分署新竹辦事處），如全部或一部無法追繳時，應
追徵其價額或以其財產抵償之。
    事  實
一、新竹縣關西鎮農會（下稱關西鎮農會）於民國83年間，經屬
    公務機關之臺灣省政府糧食局新竹管理處（現為行政院農業
    委員會農糧署北區分署新竹辦事處，以下簡稱新竹糧管處）
    依臺灣省政府所訂「臺灣省公糧委託倉庫管理辦法」、「臺
    灣省政府糧食局辦理撥售搗碎飼料米要點」（下稱「撥售飼
    料米要點」），並簽訂「委託辦理公糧經收保管加工撥付業
    務合約」，委託辦理新竹糧管處所有公糧之經收、保管、加
    工、撥付及將庫存之稻穀去殼製成糙米，再搗碎為飼料米，
    出售予飼料廠與飼養戶等業務。戊○○、己○○、丁○○分
    別係關西鎮農會所屬北山倉庫（下稱北山倉庫）管理員、倉
    庫工友及倉庫臨時工，依關西鎮農會指示，經辦上開業務，
    均係受公務機關委託承辦公務之人。戊○○、己○○、丁○○均明知新竹糧管處委託關西鎮農會經收保管之81年度一期
    稻穀，係屬新竹糧管處所有，而政府為調節糧食庫存、供需
    ，並平抑糧食與飼料價格，就稻穀加工去殼碾成糙米，再以
    糙米搗碎為飼料米（即搗碎米），就加工數量、撥售對象、
    價格及數量，必須確實依照「撥售飼料米要點」辦理。職是
    之故，臺灣省政府糧食局出售飼料米之定價，遠低於搗碎成
    飼料米前糙米之市價（以83年8月下旬為例，以81年度一期
    稻穀製成之飼料米，其撥售價格每公斤僅為新臺幣3.53元，
    而新竹縣關西鎮農會81年度一期收購公糧稻穀每公斤則為新
    臺幣19元）。因飼料米撥售之管制不夠嚴密，在桃園縣中壢
    市○○路○段159號經營「邱記米行」之米商丙○○，認為有
    機可趁，竟商請戊○○同意，違反「撥售飼料米要點」之規
    定，讓丙○○大舉超量向關西鎮農會購買新竹糧管處所撥售
    之廉價飼料米，並實際交付由稻穀碾成，而未依規定進一步
    搗碎成飼料米之糙米，藉以不法牟取差價暴利。戊○○明知
    違背法令，竟予應允，並遊說知情之己○○、丁○○配合，
    丙○○則邀同知情之子甲○○、乙○○（下稱邱氏父子）參
    與，而共同基於對於戊○○、己○○、丁○○所主管之事務
    ，直接圖私人不法利益之犯意聯絡，以上述方法，明知違背
    法令，由丙○○出面大量購買飼料米，而實際交付糙米，藉
    以牟利。議定，丙○○即於83年8月19日，以每包50公斤裝
    ，撥售價格新臺幣（下同）1百90元（每公斤以3.8元計算）
    ，向關西鎮農會，購買飼料米1千8百包，總價34萬2千元，
    委由戊○○交給關西鎮農會供銷部主任杜盛業，轉交會計林
    月英，以出售飼料米款項，於83年8月22日入帳完畢。邱氏
    父子即自83年8月19日起，至同月24日止，先後分別駕駛大
    貨車，至北山倉庫，由戊○○、己○○、丁○○配合，運走
    新竹糧管處所有之81年度一期糙米計5萬3千1百30公斤，其
    詳情如下：
    北山倉庫於接獲新竹糧管處通知，搗碎庫存之81年度一期稻
    穀為飼料米，並於檢驗合格後，預計於83年9月1日起公告出
    售。戊○○得知上情，即於83年8月中旬，依指示提撥稻穀
    11萬6千3百46公斤，碾成糙米（稻穀加工去殼，碾率為百分
    之77.51），再搗碎為飼料米（糙米搗碎為飼料米，重量大
    致維持不變），包裝為1千8百包（每包50公斤，合計約9萬
    公斤），提供新竹糧管處於同年月19日檢驗通過（為免衍生
    流弊，「撥售飼料米要點」規定，飼料米必須以新竹糧管處
    提供之50公斤裝飼料米專用袋包裝，並以有標明相同號碼而
    分為內籤、外籤之標籤，將內籤縫入袋內，外籤則顯露在外
    ，以備新竹糧管處人員檢驗），仍儲放在北山倉庫備用。邱
    氏父子與戊○○自忖由北山倉庫堂皇大量載運糙米，過於招
    搖，惟恐事機不密，遭相關人員攔查，乃研議準備太空包裝
    載糙米、飼料米，並於運送途中用飼料米掩飾糙米，即於載
    運時，以些許飼料米堆置於大量糙米之上，名為載運飼料米
    ，實則載運糙米，俾避人耳目。戊○○囑咐己○○、丁○○
    2人自同年月19日起，配合邱氏父子利用夜間行動。邱氏父
    子即分別駕駛車牌號碼RB-459、GZ-355自用大貨車各1輛，
    先後多次於夜間進入北山倉庫，與己○○、丁○○通力合作
    ，直接操作碾米機，將大量庫存81年度一期稻穀碾成糙米，
    直接裝入大貨車車斗上之大空包內，並另將些許飼料米也裝
    入其他大空包，一起載運離開北山倉庫，前往不詳處所藏置
    ，預計至載運糙米總重量達9萬公斤即所購買1千8百包飼料
    米之重量為止，俟機出售牟利。為掩飾之用，而隨同糙米載
    運離開北山倉庫之飼料米，則於先後前往北山倉庫載運糙米
    時，伺機載回，俾使北山倉庫庫存之飼料米數量，不致產生
    明顯差距。戊○○並交代己○○、丁○○，將上開1千8百包
    飼料米之包裝拆封，更換專用袋、標籤，再行縫袋，重新包
    裝，俾供新竹糧管處人員下次檢驗之用。邱氏父子因此順利
    駕駛上開2輛自用大貨車，於同年月19日、20日、22日、23
    日夜間，多次進入北山倉庫，載運糙米總計5萬3千1百30公
    斤，而圖得該糙米價值之不法利益。戊○○於同年月24日前
    ，再報請提撥稻穀11萬6千3百46公斤，碾成糙米，再搗碎為
    飼料米，以包裝為1千8百包（每包50公斤，合計約9萬公斤
    ），實則並未如數加工，而提供上述經包裝拆封，更換標籤
    ，重新縫袋之飼料米1千8百包，由新竹糧管處人員於同年月
    24 日上午檢驗通過。同年月24日晚間7時許，甲○○、乙○○駕駛車牌號碼RB-459自用大貨車，順便載回以前作為掩飾
    之用，而載運離開北山倉庫之以太空包包裝之飼料米3包（
    重約4千20公斤），丙○○則隨後另駕駛車牌號碼GZ-355自
    用大貨車，先後前往北山倉庫。甲○○、乙○○駕駛車輛抵
    達進入北山倉庫，卸下飼料米，欲重施故技，載運糙米。於
    己○○、丁○○及甲○○、乙○○尚未將稻穀碾成糙米，即
    為依法實施通訊監察得知邱氏父子有所行動，預先埋伏在附
    近之法務部調查局新竹縣調查站（下稱新竹縣調查站）調查
    員上前逮捕，丁○○及甲○○、乙○○將自用大貨車及飼料
    米棄置現場，倉皇逃逸，己○○則在北山倉庫後門處，為調
    查員當場逮捕。丙○○於車輛駛抵北山倉庫附近，見有人埋
    伏守候，認為情況有異，未敢進一步靠近，即迅速駛離。
二、案經新竹縣調查站移送臺灣新竹地方法院檢察署檢察官偵查
    起訴，己○○、丁○○於偵查中均自白犯罪。
    理  由
壹、有罪部分：
一、訊據上訴人即被告己○○、丁○○，均否認其於新竹縣調查
    站調查員詢問時（下稱警詢）所為供述之任意性。被告己○○抗辯稱，其於警詢被刑求；被告丁○○則抗辯稱，警詢筆
    錄係調查員自己所寫，與其供述不符等語（見原審卷第52、
    79、80、173頁、本院更四審卷第136頁）。被告己○○並提
    出樹德診所於83年8月27日所出具診斷證明書，附卷為憑（
    見原審卷第56、57頁）。經查，被告己○○、丁○○於檢察
    官訊問時，並未提出上開抗辯。倘確有其事，衡情被告己○○、丁○○竟不及早提出，已違常理。復查，證人即前往北
    山倉庫當場查獲被告己○○之新竹縣調查站調查員王至中、
    成尚華於原審、本院上訴審一致結證，其等並未以刑求之不
    正方法取供等語。證人王至中於本院上訴審並結證稱：我製
    作己○○筆錄時，調查員、己○○之主管、關西鎮農會總幹
    事、北山倉庫管理員羅仕焰都在現場，這麼多人在場不可能
    刑求，當時由己○○自由供述，己○○並看過筆錄才簽名，
    當時是借用北山倉庫辦公室制作筆錄等語。證人成尚華於本
    院更二審證稱：逮捕己○○後，立即在關西鎮農會辦公室當
    場詢問己○○，並製作詢問筆錄，有關西鎮農會總幹事、北
    山倉庫管理員、分駐所所長、警員等很多人在場。在北山倉
    庫辦公室詢問時，己○○好像就有受傷，但我不清楚他受傷
    原因。調查員進倉庫時，己○○等人把燈全部關掉，現場很
    亂，所以己○○是怎麼受傷，我不清楚等語（見原審卷第78
    頁至第81頁、本院上訴審卷三第63頁至第65頁、本院更二審
    卷一第334、335頁）。證人即關西鎮農會總幹事王肇榮於本
    院上訴審證稱：己○○被當場逮捕，我接到通知趕赴北山倉
    庫辦公室。我有看到己○○接受調查員詢問時，未著上衣，
    但調查員並未出言恐嚇、脅迫或刑求。因有必須我簽字之書
    面資料，所以我一直在辦公室，直至詢問完畢。當時也有當
    地分駐所警員在辦公室等情（見本院上訴審卷三第100頁）
    。參以被告己○○83年8月24日警詢筆錄所載訊問地點，確
    為新竹縣關西鎮高橋坑6號（按即北山倉庫地址），倘調查
    員有意對被告己○○刑求逼供，衡情應將被告己○○帶至其
    陌生處所，不會選擇被告己○○工作之北山倉庫辦公室，並
    任由關西鎮農會相關人員及警員在場。若謂調查員在大庭廣
    眾之下，公然為不正訊問，顯難置信。另被告己○○於83
    年8月24日經當場逮捕，即已自白犯行，調查員於翌日即25
    日再予詢問時，更無以不正方法為之必要。又被告己○○於
    83年8月30日警詢時供稱：案發後中壢邱姓米商，並未與我
    聯絡，惟他哥哥（名不詳）於8月27日下午約6、7時，到我
    家找我，告訴我不能承認，要翻供，絕對不能說他弟弟（按
    指被告丙○○）有到北山倉庫，以飼料米更換糙米事。他並
    威脅我，如果我承認，大家都過不去，他並要求我到醫院驗
    傷。我於8月24日晚間，被調查員逮捕時，右膝蓋不小心自
    行撞到牆壁，他要我取得診斷證明，以調查員有刑求逼供為
    由，來指控調查員。我當場表示，我必須說實話，不能說謊
    等語（見新竹縣調查站偵查卷宗第11、12頁，該卷宗下稱警
    卷）。參以被告己○○、丁○○、甲○○、乙○○等人，為
    逃避逮捕，關閉電源，企圖摸黑逃逸，碰撞難免，觀諸該診
    斷證明所示被告己○○之傷勢，在右側膝、腿部，足認被告
    己○○應係企圖趁黑逃逸，不慎撞擊腿部所致，顯非出於刑
    求。復查，被告丁○○警詢筆錄之末均有記明：右筆錄經被
    調查人親閱確認無訛始簽捺於后，右筆錄經調查人當場逐字
    朗讀經被調查人確認無訛，始簽捺於后等字樣，並經被告丁○○簽名、捺印，此為被告丁○○所是認。被告丁○○空言
    抗辯警詢筆錄，與其所為供述不符，已屬乏據。參以被告丁○○於檢察官訊問時，並未提及警詢筆錄之記載有何不實情
    形，甚且為大致相符之供述，足認被告丁○○所為上開抗辯
    ，尤難置信。綜上，被告己○○、丁○○於警詢所為供述，
    應係出於自由意志，對被告己○○、丁○○自己而言，自有
    證據能力。另被告己○○、丁○○於本院更四審經以證人身
    分，接受被告戊○○、丙○○、甲○○、乙○○及辯護人之
    詰問（見本院更四審卷第135頁至第142頁），被告己○○、
    丁○○於警詢所為陳述，對有共犯關係之被告戊○○、丙○○、甲○○、乙○○而言，亦有證據能力，合先敘明。
二、新竹縣調查站以83年8月17日新肅字第1366號通訊監察聲請
    書，聲請對裝設在北山倉庫之門號（035）875288電話，實
    施通訊監察，經臺灣新竹地方法院檢察署以83年8月17日竹
    檢尚厚字第24335號函，准許自83年8月17日起，至同月31日
    止為通訊監察。新竹縣調查站據以執行通訊監察，並制作通
    訊監察錄音及譯文，有上開通訊監察聲請書、臺灣新竹地方
    法院檢察署函及新竹縣關西鎮農會盜賣公糧不法案監聽報告
    表（即通訊監察錄音譯文），在卷可稽（見聲字第1631號卷
    全卷、偵字第7926號卷第73頁至第95頁）。新竹縣調查站之
    通訊監察，雖係在通訊保障及監察法制定公布前所為，但係
    由檢察官指揮，並非由新竹縣調查站咨意而為，應屬檢察官
    依法指揮司法警察機關蒐集及調查證據之範圍，尚難謂為不
    法取得之證據。另該通訊監察錄音及譯文，經本院更二審當
    庭勘驗無訛，製有勘驗筆錄，附卷可憑（見更二審卷二第42
    頁至第44頁），自有證據能力。
三、認定犯罪事實所憑之證據及理由：
    (一)北山倉庫庫存短少之糙米或飼料米數量為5萬7千1百50公
      斤，而邱氏父子載運之糙米或飼料米數量為5萬3千1百30
      公斤：
    (1)北山倉庫管理員（即被告戊○○）陳報於83年8月中旬及8
      月24日前，分別提撥稻穀11萬6千3百46公斤，碾成糙米（
      稻穀加工去殼，碾率為百分之77.51），再搗碎為飼料米
      （糙米搗碎為飼料米，重量大致維持不變），各包裝為1
      千8百包（每包50公斤，1千8百包合計約9萬公斤），提供
      新竹糧管處於同年月19日、24日檢驗合格等情，有卷附關
      西鎮農會所製作臺灣省政府糧食局倉庫米穀年期及等級別
      收撥存倉糧食旬報表（下稱旬報表）、稽查公糧委託倉庫
      倉存糧食數量報告表（稽查日期83年8月25日，下稱稽查
      報告表）、關西鎮農會83年6月至9月公糧搗碎飼料米情形
      表可據（見原審卷第50頁、上訴審卷二第57頁、卷三第91
      頁），並經證人即旬報表製作人關西鎮農會職員林月英、
      負責檢驗之新竹糧管處職員張添枝、陳熙儀證述明確（見
      上訴審卷二第21、104、105頁、更三審卷第90頁至第94頁
      ）。
    (2)經調查員委請新竹糧管處人員就北山倉庫封倉及清倉等情
      ，業據證人即新竹糧管處人員王桃源證述在卷（見更二審
      卷第326頁至第331頁），並有清倉後之稽查報告表，附卷
      可稽（見原審卷第50頁）。由該稽查報告表所示及證人王
      桃源之證述，可知該稽查報告表左側「應存糧食欄」（即
      倉庫依旬報表應存數量），依83年8月20日旬報表所載，
      倉庫應存稻谷數量為64萬7千5百93公斤（小數點以下不計
      ），撥出稻谷數量為11萬6千3百46公斤，實際倉庫應存稻
      谷數量為53萬1千2百47公斤，而撥出之11萬6千3百46公斤
      稻穀應搗碎為飼料米之數量為9萬公斤。而報表右側「測
      計倉存糧食情形欄」（即倉庫依清倉結果實際存儲數量）
      ，其中置放於糙米倉庫、肥倉庫各有6百包、1千2百包
      （每包重量為50公斤）之已檢驗搗碎米（即飼料米）及各
      有2百50包、4百7包（1包重量為50公斤）之未檢驗搗碎米
      （即飼料米）。
    (3)關西鎮農會係自83年9月，始開始撥售飼料表等情，有該
      農會83年9月10日關農供字第282號函，附卷可憑（見偵字
      第7926號卷第154頁）。
    (4)綜上，北山倉庫帳面上已加工成飼料米數量應有3千6百包
      （每包50公斤）即18萬公斤，而實際庫存飼料米數量（含
      已檢驗及未檢驗）僅2千4百57包（6百包加上1千2百包加
      上2百50包加上4百7包），相差1千1百43包。則庫存短少
      之糙米或飼料米數量為5萬7千1百50公斤（1千1百43包乘
      以每包50公斤）。而被告甲○○、乙○○於83年8月24日
      載運4千20公斤飼料米返回北山倉庫，予以扣除後，可知
      被告邱氏父子實際載運之糙米數量應為5萬3千1百30公斤
      。
    (二)邱氏父子係自北山倉庫載運糙米而非飼料米出倉：
    (1)被告己○○於83年8月24日，在北山倉庫現場，接受警詢
      時供稱：我係於本（24）日下午下班時，接獲倉庫管理員
      戊○○指示，要求我下班後留在倉庫，開門讓邱氏父子駕
      駛大貨車進入倉庫，載運公糧出倉盜賣。邱氏父子於晚間
      6時40分許，以電話表示即將抵達，要求我開門等候。我
      開門後，即由丙○○之子2人（按指被告甲○○、乙○○
      ）駕駛車牌號號碼RB-459大貨車，進入倉庫，載運3大袋
      飼料米，經我過磅，連同貨車重量係9千60公斤（貨車重
      約5千公斤），擬由我將倉庫中之公糧糙米，以漏斗直接
      卸入大貨車車斗，俟糙米卸滿，再行過磅，計算重量。但
      我們預備以漏斗卸米，即遭調查員逮捕。丙○○之2子即
      乘隙由倉庫後門逃逸。邱氏父子係自83年7、8月間，經倉
      庫管理員戊○○介紹認識，並經戊○○指示，要求我於邱
      氏父子載米時，予以配合。邱氏父子即共同連續盜運公糧
      出倉販售，大概盜運公糧約4、5次，總重量約20公噸。83
      年8月18日（星期四）下午，戊○○於下班前，要求我於
      晚上7時左右，配合丙○○盜運公糧出倉，丙○○復於8月
      19、20、22、23、24日，分別由邱氏父子3人駕駛大貨車2
      輛（車牌號碼GZ-355、RB-459）至倉庫盜運公糧，該2輛
      車總共每日盜運公糧約15噸左右，亦即8月18、19、20、2
      2、23日，前後共5日，總共盜運出倉公糧約75公噸，依市
      價每台斤17元計算，約值2百12萬5千元。惟83年8月24日
      晚間，於裝卸公糧時，遭調查員當場緝獲。盜運公糧期間
      ，戊○○有說每日支付我4百元加班費（每日2小時，每小
      時2百元），並表示將於83年盜運公糧結束後，另支付我
      酬金，但因我於83年8月24日，被以現行犯逮捕，並未領
      取酬金。被告戊○○與我約定，每日於邱氏父子前來盜運
      公糧時，均先過磅，並以我開立之單據1式2份，分別交予
      被告戊○○及邱氏父子，供對帳之用。上述記載「9060入
      」之單據即為對帳單，邱氏父子每次前來盜運公糧時，我
      均會將過磅紀錄記載，全部交給戊○○對帳。調查員於北
      山倉庫現場查扣之白色尼龍袋（按即係太空包）裝飼料米
      3大袋（約4公噸），就是邱氏父子於83年8月24日晚間，
      以大貨車載運前來，預備作為替換公糧之用等語。於83年
      8月25日，在新竹縣調查站接受警詢時仍供稱：我能確定
      邱氏父子從未前來採購飼料米，只有在晚間載運飼料米前
      來倉庫，換掉倉庫中之公糧糙米。邱氏父子於83年8月18
      、19、20、22、23、24日，前後共6天，均有於夜間前來
      北山倉庫盜運公糧，除了22、23等2日，未載運飼料米進
      來外，其餘4日，每日均有載運太空包裝之飼料米（每包
      約重1公噸餘）3包，前來調換公糧糙米，總計邱氏父子載
      運前來倉庫之飼料米約16公噸。戊○○僅指示我開倉庫後
      門，讓邱氏父子進入，以及磅量邱氏父子載進飼料米與載
      出糙米之重量，並製作對帳單，供戊○○、丙○○對帳之
      用，要求我不要管其他事，而所有裝卸過程，均由邱氏父
      子自行操作。邱氏父子操作過程，係利用堆高機，將太空
      包內之飼料米輸送至米桶，再將另1個盛裝糙米之米桶打
      開，透過漏斗將公糧糙米卸入貨車上太空包，作業完畢，
      即載運出倉。因我必須等待邱氏父子作業完畢，關閉燈光
      及大門，邱氏父子載運公糧糙米過程，我均親眼目睹。因
      此我能肯定，邱氏父子在北山倉庫載出公糧糙米等語（見
      偵字第7926號卷第2頁至第8頁）。於83年8月30日，在新
      竹縣調查站接受警詢時再供稱：戊○○與中壢邱姓米商（
      按指被告丙○○）勾結，於83年8月18日（星期4）起連續
      6 天（8月19日、8月20日、8月22日、8月23日、8月24日
      ），由邱氏父子分別駕駛大貨車，進入北山倉庫，以飼料
      米調換糙米出倉，而關西鎮農會係於今（83）年8月19日
      ，才接受新竹糧管處檢驗合格有1千8百包飼料米，邱姓米
      商於8月18日載飼料米進入北山倉庫目的，係為應付8月19
      日檢驗飼料米之用。因關西鎮農會實際上並未搗碎1千8百
      包飼料米（重量9萬公斤），提供檢驗之飼料米，部分係
      來自邱姓米商，而邱姓米商於8月18日、19日、20日、22
      日、23日、24日，載入飼料米，再載出數量約相等之糙米
      出倉，如此帳目即會相符。若以清倉方式，亦難以查出帳
      目不符，惟戊○○怕在盜米過程中被查出，事先教了我一
      些規避責任之詞。於8月19日由新竹糧管處檢驗合格之1千
      8百包飼料米，其中約有9百包（約4萬5千公斤）飼料米，
      係由邱姓米商載入北山倉庫，由農會自行搗碎之飼料米數
      量約有9百包，即約各佔一半。關西鎮農會報請新竹糧管
      處檢驗合格之飼料米，帳面上雖有3千6百包（約18萬公斤
      ），惟實際上屬關西鎮農會自行搗碎部分，只有9百包左
      右，另9百包係來自中壢邱姓米商。戊○○另指示我與丁○○，將於83年8月19日，接受新竹糧管處檢驗合格之1千
      8百包飼料米，分別於83年8月20日、8月22日、8月23日，
      再回流倒回米倉，於83年8月24日早上，再接受新竹糧管
      處檢驗1次，所以帳面上會有3千6百包，實際上是虛偽。
      以這些方式虛增飼料米數量，都是戊○○指示我及丁○○
      辦理。戊○○有說要支付每包4元至5元工錢，給我及被告
      丁○○，作為酬勞，實際上並未支付，我們亦未收到任何
      酬勞。戊○○於83年8月18日、19日、20日、22日、23日
      、24日下班前，均會與邱姓米商以電話聯繫，再交代我及
      丁○○留下，並於邱姓米商進入北山倉庫時，予以開門配
      合，並讓邱姓米商以飼料米調換糙米，載運出倉。這些都
      是戊○○指示，是他叫我們讓邱姓米商將飼料米換成糙米
      等語（見偵字第7926號卷第2頁至第9頁、警卷第9頁至第1
      3頁）。於83年8月25日檢察官訊問供述：「他們（指邱氏
      父子）載3包飼料米要來換糙米，剛到，調查員就來了」
      、「（當時飼料米還在他們車上？）剛放到地上，準備要
      調換糙米」、「他們拿打碎之飼料米，來換沒有打碎之糙
      米」、「（誰指示你加班，留在倉庫加班等邱氏父子來調
      換米）戊○○，他是倉庫管理員」、「（昨天過磅，他們
      載來之米有多重？）扣掉車子實重4噸左右」、「戊○○
      與丙○○聯絡好，說我先回去，等一下丙○○會打電話來
      ，開門讓他進來，磅一下，他們載來之飼料米有多重，就
      換同樣重之糙米載回去」、「（從18日起到今天為止，邱
      氏父子來載了幾天？）上星期4、5、6都有，星期日沒有
      ，星期1、2沒有載進來，有載出去，上星期是有載進有載
      出，到昨天共來了6次」、「一天載2次，都是晚上，每次
      都是2輛車來載，每車載5、6噸」、「（這2車不是一次就
      可以載10幾噸？）1天載走8、9噸左右米，是1 輛車來1趟
      」、「（為何在調查站說是1天載15噸？）我緊張隨便講
      ，15噸包括車重」、「（5天約載走4、50噸？）對」、「
      （今天盜運糙米期間，他（指被告戊○○）也給你每天加
      班費4百元？）對」、「（他有沒有講結束以後要給你多
      少？）他說我會給你一些喝茶，但沒有講多少」、「（提
      示「9060」對帳單）字是我所寫，是邱氏父子載3包米連
      車帶米之總重」等語（見偵字第7926號卷第27頁至第30頁
      、第34頁）。被告己○○於警詢及檢察官訊問時所為供述
      ，大致相符。
    (2)被告丁○○於83年8月26日，在新竹縣調查站接受警詢時
      供稱：83年8月18日起，北山倉庫管理員戊○○於下班前
      （下午4時30分），均會至加工廠交代我與己○○將飼料
      米倒回米斗。83年8月19日、20日、22日、23日、24日，
      戊○○均有交待我與己○○，將檢驗過飼料米倒回米斗，
      總共數量為1千8百包。己○○曾私下告訴我，戊○○會以
      每包4元至5元工錢，給我們2人分，請我與己○○將1千8
      百包檢驗過飼料米，倒回米斗重新包裝，戊○○還會再給
      一些錢給我與己○○喝茶。到目前為止，尚未拿到戊○○
      所提供好處。83年8月19日、20日、22日、23日、24日下
      班前，戊○○均會交待我與己○○，利用下班後將檢驗過
      之飼料米倒回米斗，重新包裝，以增加帳面數量。於前述
      各日晚間7時許，邱氏父子均會打電話進來，叫己○○開
      門，讓邱氏父子所駕駛2輛大貨車進入倉庫。有幾日，邱
      氏父子之1輛大貨車有載3至6包太空包之飼料米，進入倉
      庫，來換糙米出去。有幾日，是空車進入倉庫載糙米出去
      ，至於糙米重量，我不清楚。搬運邱氏父子所載來飼料米
      ，是使用堆高機，均由邱氏父子自己操作。下糙米至大貨
      車上，也由邱氏父子自己操作，己○○只過磅運進之飼料
      米及運出之糙米重量等語（見偵字第8043號卷第11頁至第
      13 頁）。於83年8月26日檢察官訊問時供述：「（從上星
      期四就開始裝了？）我看到2、3次了，從4天前就開始裝
      」、「（他們載走什麼米？）是糙米」、「他們來時，我
      在下面打掃，5點半做完工要打掃，我聽到機器聲音一直
      響，就知道是糙米。如果是飼料米，下來之聲音不一樣，
      糙米是很粗之東西，下來聲音與打碎之飼料米並不一樣」
      、「（己○○事先有告訴你，要載走糙米？）有，他說還
      有個管理員交待他怎麼做」、「（你怎麼知道是糙米？）
      第2天我掃地時，糙米還有些掉在地上，他們用整個卡車
      之車斗來裝，農會有機器可以直接把米灌到車斗裡去，他
      們沒有用太空包之塑膠袋來裝，機器停時，有一些米灑落
      在地上，我第2天去打掃，看到是糙米」、「（他們每次
      來都是晚上？）大部份都是，這幾天都是晚上來」、「（
      己○○說戊○○如何交待他？）管理員說1千8百包米已檢
      驗通過，叫我們把袋子打開，再檢驗一次」、「我與己○○分4、5個晚上，把1千8百包米打開，倒回去加工筒內，
      給人再檢查1次」、「（他給你們什麼好處？）他說每包4
      元到5元給我們做，做好以後，還會再拿一點給我們吃茶
      」等語（見偵字第8043號卷第18頁至第21頁）。被告丁○○於警詢及檢察官訊問時所為供述，大致相符。
    (3)本院更二審於92年9月29日當庭播放、勘驗，與本案待證
      事實相關之編號001、005、007、014、018、019、020、
      026、027等錄音帶及譯文（見本院更二審卷二第42頁至第
      44頁），並由被告戊○○、己○○、丁○○、丙○○、甲○○、乙○○（下稱被告戊○○等6人）確認，勘驗結果
      如下：
    編號001部分：第1段錄音對話內容，與譯文相符（譯文括
      號部分是執行通訊監察人員自行添註意見），被告戊○○
      承認其為B之受話人，其餘被告均否認其為A之發話人。第
      2段錄音對話內容，與譯文相符，被告戊○○承認其為A之
      發話人，被告乙○○承認其為B之受話人。第3段與本案無
      關。第4段錄音對話內容，與譯文相符，被告甲○○承認
      其為第4段A之發話人，被告戊○○承認其為第4段B之受話
      人。第5段錄音對話內容，與譯文相符，被告丙○○承認
      其為第5段A之發話人，被告戊○○、己○○、丁○○均否
      認其為第5段B之受話人（被告甲○○依選任辯護人之意見
      ，請求重播第4段錄音對話內容，播放後，被告甲○○否
      認係其聲音，然被告甲○○原先已承認其為該段A之發話
      人。參以其後與被告己○○聯繫進入倉庫者均為被告甲○○，故應以被告甲○○其自承為該段之A之發話人之供述
      為可採，併此敘明）。
    編號005部分：第1段錄音對話內容，與譯文相符，被告乙○○承認其為A之發話人，被告戊○○、己○○、丁○○
      均否認其為B之受話人。第2段錄音對話內容，與譯文相符
      ，被告丙○○承認其為A之發話人，被告戊○○、己○○
      、丁○○均否認其為B之受話人。
    編號007部分：第2段錄音對話內容，與譯文相符，被告甲○○承認其為A之發話人，被告己○○承認其為B之受話人
      。第3段錄音對話內容，與譯文相符，被告丙○○承認其
      為A之發話人，被告戊○○、己○○、丁○○均否認其為B
      之受話人。第4段錄音對話內容，與譯文相符，但被告戊○○等6人均否認其為A、B之對話人（第1段對話，在錄音
      帶內未尋獲）。
    編號014部分：第1段錄音對話內容，與譯文相符，被告丙○○承認其為A之發話人，被告戊○○承認其為B之受話人
      。第2段錄音對話內容，與譯文相符，被告甲○○承認其
      為A之發話人，被告己○○承認其為B之受話人。
    編號018部分：錄音對話內容，與譯文相符，被告戊○○
      等6人均否認其為A、B之對話人（被告戊○○等6人均稱不
      認識吳秀月）。
    編號019部分：錄音對話內容與譯文相符，被告丙○○、
      戊○○承認為其對話。
    編號020部分：第1段錄音對話內容，與譯文相符，被告戊○○等6人均否認其為A之發話人或B之受話人。
    編號026部分：錄音對話內容與譯文相符，被告戊○○、
      丙○○承認為其等對話。
    編號027部分：第1段錄音對話內容，與譯文相符，被告甲○○、己○○承認為其對話。第2段錄音對話內容，與譯
      文相符，被告甲○○、己○○承認為其對話。第3段錄音
      對話內容，與譯文相符，被告丙○○、己○○承認為其對
      話。第4段錄音對話內容，與譯文相符，被告丙○○、己○○承認為其對話（其中錄音帶譯文所謂「落」，根據
      通譯表示，是把東西放入容器之意，而且錄音帶指「落落
      過去」不是「落落下去」）。
    本院將各該通訊監察錄音其中被告戊○○等6人所供承之對
    話內容，節錄如下：（已剔除被告戊○○等6人否認為其對
    話內容部分）。
    編號001錄音帶（83年8月18日）：
    (甲)第1段：某男撥給被告戊○○
    某  男："曾"的嗎？
    戊○○：是。
    某  男：有在搗嗎？
    戊○○：有的。
    某  男：有機會嗎？
    戊○○：現在還沒有，也沒有本錢，你有嗎？
    某  男：是外面調來的還是你自己的？
    戊○○：我自己的。
    某  男：自己的就用一些米打太空包。
    戊○○：是想這麼做，沒有本錢而已。
    某  男：用農民名義買可以嗎？
    戊○○：目前還沒有，剛開始搗（米）而已。
    某  男：申請自用的做完了沒有？
    戊○○：做完了。
    某  男：沒關係啦少賺而已，不會賠啦。
    戊○○：對，不會賠少賺而已。
    某  男：「阿邦」如果出糧米用太空包，到時候如果有狀況就
            以說出「新」的為說詞。
    戊○○：對，是啊。
    某  男：那個"古"的還會不會囉囉嗦嗦？
    戊○○：古的已經調走了要怎麼囉嗦。
    某  男：曾經到過你那邊嗎？
    戊○○：沒來過，曾經打電話來。
    某  男：電話來喔。
    戊○○：對，不是打給我，是打給裡面的師父，問有沒有在
            動工？
    某  男：那你要跟師父講好，叫他不能講。
    戊○○：有啊，我們師父跟他講沒有啊，並沒有動工啊。
    某  男：他恐嚇我叫我不能去你那兒。
    戊○○：這樣喔，他怎麼說？
    某  男：他說你來的話會出事哦。
    戊○○：哈哈。
    (乙)第2段：被告戊○○撥給被告乙○○
    戊○○：喂，ＸＸ先生嗎？
    乙○○：他不在，請問你哪裡？
    戊○○：我姓曾啦。
    乙○○：他出去了。
    戊○○：他出去了，你是第幾的？
    乙○○：我是第三的。
    戊○○：你是第三的，他什麼時候會回來？
    乙○○：他應該一下子就回來了，他回來我叫他打電話給你。
    戊○○：不用，你跟他講有一個姓曾的講「出貨」的時間延
            後到七點，七點以後。
    乙○○：七點以後。
    戊○○：對，你這樣跟他講。
    乙○○：好，好。
    戊○○：時間改延後七點以後，之前最好不要來，你這樣跟
            他講，他就清楚了。
    乙○○：好，好。
    戊○○：一定要跟他講哦。
    乙○○：好。
    戊○○：好，再見。
    (丙)第4段：被告甲○○撥給被告戊○○
    甲○○：喂，關西嗎？
    戊○○：對。
    甲○○：我們現在可以進去嗎？
    戊○○：可以了。
    甲○○：可以了，好，好。
    戊○○：你現在在哪裡？
    甲○○：現在到交流道了。
    戊○○：交流道了，好我馬上開。
    甲○○：好。
    (丁)第5段：被告丙○○撥給關西鎮農會倉庫某男
    丙○○：喂，阿（良）哥。
    某  男：是。
    丙○○：我現在可以進去嗎？
    某  男：你現在在哪裡？
    丙○○：我現在在關西。
    某  男：交流道嗎？
    丙○○：加油站這裡。
    某  男：好。
    丙○○：我兒子有去嗎？
    某  男：有。
    丙○○：好。
    編號005錄音帶（83年8月19日）：
    (甲)第1段：被告乙○○撥給關西鎮農會倉庫某男
    乙○○：現在可不可以進去了？
    某  男：可以啊。
    乙○○：可以啊，那麻煩你開一下門好不好，我們現在在交
            流道了。
    某  男：你現在在哪裡？
    乙○○：交流道。
    某  男：交流道，好。
    乙○○：好...。
    (乙)第2段：被告丙○○撥給關西鎮農會倉庫某男
    丙○○：喂。
    某  男：喂，阿郎哥（音譯）哦。
    丙○○：嘿，你在哪裡？
    某  男：現在在做啊。
    丙○○：現在開門可以嗎？
    某  男：可以，可以。
    丙○○：好。
    某  男：等一下，再等二分鐘。
    丙○○：喔。
    編號007錄音帶（83年8月20日）：
    (甲)第2段：被告甲○○撥給被告己○○
    甲○○：喂。
    己○○：喂。
    甲○○：喂，開門啊。
    己○○：喂。
    甲○○：我姓邱的啦，開門啦。
    己○○：喂，你哪位啊？
    甲○○：我　老劉啦。
    己○○：哪一個老劉？
    甲○○：...開門啦。
    己○○：好。
    (乙)第3段：被告丙○○撥給關西鎮農會倉庫某男
    丙○○：喂，阿昌（音譯）哥喔。
    某  男：是。
    丙○○：我現在已經到了。
    某  男：到了嗎？
    丙○○：是。
    某  男：等一下啊。
    丙○○：我再三分鐘啦。
    某  男：好。
    編號014錄音帶（83年8月22日）：
    (甲)第1段：被告丙○○撥給被告戊○○
    丙○○：喂，曾先生喔，忙嗎？
    戊○○：不會。
    丙○○：昨天天氣好得很，說什麼颱風，會被搞死。
    戊○○：是啊。
    丙○○：今天就照這樣子去喔。
    戊○○：啊。
    丙○○：今天啊。
    戊○○：先不要啦。
    丙○○：什麼？
    戊○○：先不要啦。
    丙○○：我那個桶子裡面還以一台啊。
    戊○○：啊？
    丙○○：桶子裡面還有一台啊。
    戊○○：什麼桶子？
    丙○○：大桶的啊...。
    戊○○：你的啊？
    丙○○：是啊。
    戊○○：慢一點啦。
    丙○○：今天大桶的不載出去不行啦。
    戊○○：不好啦。
    丙○○：今天再載一趟。
    戊○○：這樣子喔，好啦。
    丙○○：好啦喔。
    戊○○：不要太早來。
    丙○○：好。
    (乙)第2段：被告甲○○撥給被告己○○
    甲○○：喂，劉先生（音譯）在嗎？
    己○○：我就是。
    甲○○：劉先生啊，門開一下。
    己○○：啊。
    甲○○：門開一下。
    己○○：到了是嗎？
    甲○○：是。
    己○○：好，好。
    編號019錄音帶（83年8月22日）：
    (甲)被告丙○○撥給被告戊○○
    丙○○：喂。
    戊○○：喂，米倉你好。
    丙○○：喂，曾先生喔，早。
    戊○○：早。
    丙○○：你下午幾點要離開？
    戊○○：啊？
    丙○○：下午幾點走？
    戊○○：下午四點半才下班。
    丙○○：下午有空嗎？下午我過去。
    戊○○：好。
    丙○○：那個怎麼樣？
    戊○○：啊？
    丙○○：那個怎麼樣？要不要再去？
    戊○○：先不要啦。
    丙○○：到時候再說啦。
    戊○○：好。
    編號026錄音帶（83年8月24日）：
    (甲)被告戊○○撥給被告丙○○
    戊○○：喂，邱先生嗎？
    某  男：哪裡要找他？
    戊○○：我姓曾。
    某  男：哦曾先生喔，可以稍等一下嗎？
    戊○○：好。
    某  男：好，我去叫他。
    戊○○：好。
    丙○○：喂。
    戊○○：喂，你今天沒有來嗎？
    丙○○：有的。
    戊○○：啊？
    丙○○：有啦。
    戊○○：有喔，同樣的時間嗎？
    丙○○：好啦。
    戊○○：好。
    編號027錄音帶（83年8月24日）：
    (甲)第1段：被告甲○○撥給被告己○○
    甲○○：喂，劉先生可以進去嗎？
    己○○：喂。
    甲○○：現在可以進去嗎？
    己○○：太早了。
    甲○○：太早啊？
    己○○：嗯。
    甲○○：那大概幾點？
    己○○：再一下子好不好。
    甲○○：那我再十五分鐘以後打過去好嗎？
    己○○：啊？
    甲○○：再十五分鐘打電話過去。
    己○○：好久。
    甲○○：十五分鐘。
    己○○：十五分鐘，好，你再打一下。
    甲○○：好。
    (乙)第2段：被告甲○○撥給被告己○○
    甲○○：喂，劉先生。
    己○○：嗯。
    甲○○：可以進去嗎？
    己○○：嗯。
    甲○○：好，可以啦。
    己○○：可以。
    甲○○：可以哦。
    己○○：你現在在哪裡？
    甲○○：我在休息站。
    己○○：休息站。
    甲○○：嗯，一下就到了。
    己○○：交流道是嗎？
    甲○○：嗯。
    己○○：好，我馬上...。
    (丙)第3段：被告丙○○撥給被告己○○
    丙○○：喂，阿堂哥是嗎？我兒子有沒有進去？
    己○○：有啦。
    丙○○：我再三分鐘就到了。
    己○○：再三分鐘是嗎？
    丙○○：是。
    (丁)被告丙○○撥給被告己○○
    丙○○：喂，阿堂哥我跟你說，我兒子那叫他趕快「落」，
　　　　　　我等一下進去，外面有...。
　　己○○：你在哪裡？
    丙○○：我現在「石光」這附近，我看到外面有二、三部車
            ，裡面有人。
    己○○：我門打開著。
    丙○○：好啦，我會轉回去。
    己○○：你在哪裡？
    丙○○：我現在在轉回「石光」的半途。
    己○○：你跑那麼遠幹嘛？
    丙○○：我看到車子裡面有人坐著，這樣知道嗎。
    己○○：什麼人坐著？
    丙○○：不是啦，外面車子有人坐著，你知道了吧。
    己○○：喔。
    丙○○：喂．喂。
    己○○：不要打來，被捉了。
    依上開通訊監察譯文所示，被告戊○○、己○○、丙○○、
    乙○○、甲○○等人聯絡頻繁，且於8月18日至20日、8月22
    日至24日，被告乙○○、甲○○於駕車接近北山倉庫之前，
    均會先以電話與被告己○○聯繫，要求其打開倉庫大門，且
    對話內容確有敘及載運米糧及擔心「出事」字句。於歷次載
    運前，皆先以電話聯絡「出貨」時間，並屢有倉庫受話人提
    醒不宜太早前往載運等詞。倘被告丙○○等人確係載運所購
    買之飼料米，坦坦蕩蕩，衡情毋庸利用夜間，以避人耳目，
    復聯繫頻繁，隱密行事，深恐閃失。又於調查員掩至之際，
    被告己○○係人贓俱獲，到案後即坦承犯行，而被告丁○○
    、甲○○、乙○○等人則逃逸，設若未有違法，何至於此。
    再依通訊監察譯文所示，被告己○○於為調查員查獲前，已
    獲被告丙○○通知，可能遭司法警察監控，被告丙○○並要
    被告己○○通知被告甲○○、乙○○趕快裝貨。參諸對話內
    容，顯然被告戊○○等6人均知從事不法行為，凡事小心翼
    翼。足可印證被告己○○、戊○○於警詢及檢察官訊問時所
    為供述，大致可採。
  (4)被告己○○、丁○○雖於警詢及檢察官訊問時供述，被告邱
    氏父子係於83年8月18日載運飼料米9百包（每包50公斤）進
    入北山倉庫，併同北山倉庫自行搗碎之飼料米9百包，共計1
    千8百包，一併提供新竹糧管處於同年月19日檢驗合格。被
    告邱氏父子並自83年8月19日至24日，陸續載運飼料米進入
    北山倉庫，據以調換大約相同重量之飼料米，運出北山倉庫
    等情。惟查，每包50公斤之飼料米9百包，重達4萬5千公斤
    即45公噸之多。而被告丙○○等人所駕駛2輛大貨車，載重
    量合計僅約7公噸（見本院更一審卷第43、44頁），縱稍有
    超載，仍顯然難以於一夜之間，載入重達45公噸飼料米進入
    北山倉庫，並連夜包裝為9百包，且縫上標籤完竣，即時於
    次日提供檢驗。次查，被告丙○○於83年8月19日即以每包
    50公斤裝，撥售價格1百90元（每公斤以3.8元計算），購買
    飼料米1千8百包，總價34萬2千元，委由戊○○，將金錢交
    給關西鎮農會供銷部主任杜盛業，轉交會計林月英，於83年
    8月22日以飼料米款項入帳等情，已據證人杜盛業、林月英
    證述屬實（見原審卷第80、106頁、上訴審卷二第70頁），
    並有關西鎮農會83年8月22日收入傳票，附卷可按（見偵字
    第8043號卷第8頁）。足徵被告丙○○早於事發之前，即有
    支付34萬2千元，用以向關西鎮農會購買飼料米1千8百包。
    倘被告丙○○等人係要以飼料米調換同等重量之糙米，實在
    沒有必要多此一舉，支付該筆款項。何況，多達9百包飼料
    米，並非憑空可得，被告丙○○等人勢必要與關西鎮農會相
    同，以稻穀碾成糙米，再搗碎為飼料米。如前所述，稻穀或
    糙米之市價，遠高於飼料米，被告丙○○等人至愚，亦不致
    於以高價之稻穀或糙米，花費成本製成低價之飼料米，再輾
    轉勾結他人，調換已屬舊米之81年度一期稻穀碾成之糙米，
    而為不敷成本，甚且蝕本，並干冒刑責之事。另被告丙○○
    苟有以飼料米調換糙米之情，以其數量多達1千餘包（每包5
    0公斤裝），自他處取得該龐大數量之飼料米，並非易事。
    何況，被告丙○○如於83年8月18日即載入9百包飼料米，嗣
    後於每次載運糙米，有載入等重之飼料米，用以調換，豈非
    被告邱氏父子多支出9百包飼料米，北山倉庫之米糧帳目，
    即難以平衡，反而滋生困擾。又被告己○○、丁○○於警詢
    或檢察官訊問時，就被告邱氏父子載運飼料米進入北山倉庫
    之時間、數量所為供述，前後亦欠一致（例如83年8月18日
    除載入飼料米外，有無運出糙米一節之供述，即有不同）。
    堪信被告己○○、丁○○所為上開供述，應係出於誤會，或
    語焉不詳，或有其他考量，並未據實供述，核與事理有違，
    難認與事實相符，不能採取。至於被告丙○○等人前往北山
    倉庫載運糙米，要屬違法之舉，自然不便堂而皇之，未加掩
    飾。而如前所述，被告丙○○等人有支付款項購買飼料米，
    於載運糙米時，以些許飼料米放置糙米之上，用以掩飾，應
    屬合理舉動。堪認被告己○○、丁○○指被告丙○○等人有
    載運飼料米至北山倉庫，及於83年8月24日經當場查獲飼料
    米4千20公斤，係被告邱氏父子載回用以掩飾之飼料米，並
    非用以調換糙米。
  (5)為免衍生流弊，「撥售飼料米要點」規定，飼料米必須以新
    竹糧管處提供之50公斤裝飼料米專用袋包裝，並以有標明相
    同號碼而分為內籤、外籤之標籤，將內籤縫入袋內，外籤則
    顯露在外，以備新竹糧管處人員檢驗，檢驗後在專用袋上加
    蓋「飼」字等情，業經被告戊○○供明在卷，並有該規定及
    飼料米專用袋、標籤照片，附卷可按（見本院更四審卷第26
    、27、103、144、145頁）。被告己○○、丁○○如出以將
    於83年8月19日經檢驗合格之1千8百包飼料米，包裝拆封，
    更換專用袋、標籤，再行縫袋，俾供新竹糧管處人員於83年
    8月24日另行檢驗，因足有數日時間可供運用，且工作不多
    ，自屬輕而易舉，可以辦到。被告己○○、丁○○於警詢及
    檢察官訊問時所稱將於83年8月19日檢驗通過之飼料米，倒
    回米斗，重新包裝，再於83年8月24日檢驗通過等情，供述
    雖過於簡略，仍足可印證上情。
  (6)綜上，如前所述，北山倉庫庫存短少之糙米或搗碎米數量為
    5萬7千1百50公斤，而被告戊○○、己○○、丁○○違反規
    定，未將撥出之稻穀全數碾成糙米，再搗碎為飼料米，配合
    被告丙○○所求，碾成糙米，即交由被告邱氏父子運走，扣
    除被告邱氏父子於83年8月24日所載回之飼料米4千20公斤，
    堪認被告邱氏父子實際運走之糙米數量為5萬3千1百30公斤
    。
  (三)本院更二審函請新竹糧管處，查明該處委託關西鎮農會收購
    81年度一期之糙米之價格，據復：關西鎮農會辦理81年度一
    期收購公糧稻榖（蓬萊榖）每公斤為19元正。政府為紓解倉
    容及陳米庫存壓力，於83年8月間，加工搗碎關西鎮農會代
    管之81年度一期公糧稻榖作為飼料米，依「撥售飼料米要點
    」規定，該飼料米撥售價格係按繳款前二旬進口美國玉米高
    雄港大盤價格9折計算，為以旬計價方式撥售，例如：83年8
    月上旬進口美國玉米高雄港大盤價格為每公斤3.923元，即8
    3年8月下旬之搗碎飼料米撥售價格為每公斤3.53元（計算至
    小數點以下第二位，四捨五入），以此類推。搗碎飼料米價
    格在9月上旬為3.55元，9月中旬為3.69元等語，有該處90年
    9月11日90農北糧竹字第903601844號函，在卷可稽（見本院
    更二審卷一第37頁）。縣關西鎮農會辦理81年度一期稻穀之
    收購價格為1公斤19元，另被告己○○供述，83年8月間，糙
    米之市價為每臺斤（按每臺斤為0.6公斤）約17元（見偵字
    第7926號卷第6頁背面）。則據此換算，被告丙○○以每公
    斤3.8元，購買飼料米，其實際取得糙米之價值，自然遠高
    於每公斤3.8元。被告戊○○等6人違反「撥售飼料米要點」
    規定，超量購買飼料米，且取得糙米，自係明知違背法令而
    直接圖私人之不法利益無訛。被告邱氏父子不法取得之利益
    ，以糙米市價每臺斤約17元計算（每公斤約28.3元），約有
    1百50萬元。
四、訊據被告戊○○等6人均否認有何共同圖利犯行，被告戊○○辯稱：我是北山倉庫管理員，供銷部主任杜盛業指示我將
    浸水飼料米，先行出售予邱氏父子1千8百包，該飼料米價金
    為34萬2千元，我已交由杜盛業轉交會計林月英於83年8月22
    日入帳。我僅交代北山倉庫工友己○○打開倉庫門，讓邱氏
    父子載運飼料米，並未勾串邱氏父子以飼料米調換糙米，亦
    未囑咐己○○及倉庫臨時工丁○○將已檢驗合格之飼料米，
    拆封倒回米斗，重新包裝，接受檢驗等語。被告己○○辯稱
    ：我是依倉庫管理員戊○○交待，配合邱氏父子前來載運飼
    料米，並未獲得任何酬勞，也未將已檢驗合格飼料米，再倒
    回米斗，重新包裝，接受檢驗等語。被告丁○○辯稱：我並
    未依戊○○指示，將已檢驗合格之飼料米，折封倒回米斗，
    重新包裝，接受檢驗等語。被告丙○○辯稱：我有經營魚塭
    ，才向關西鎮農會購買飼料米1千8百包用來養魚，因為白天
    工作繁忙，所以利用夜間去北山倉庫載運飼料米，並不是載
    走糙米。我於83年8月24日晚間，是交代兒子甲○○、乙○○將之前載走而泡水變質之飼料米，載回北山倉庫，俾向農
    會人員反應，以更換品質正常之飼料米，並非要以飼料米調
    換糙米。調查員在我家查扣之15包糙米，經取樣化驗，並非
    關西鎮農會之81年度第一期糙米，足認我並未從北山倉庫運
    走糙米等語。被告甲○○、乙○○均辯稱：我是依父親丙○○指示，至北山倉庫載運父親所購買飼料米，並非載運糙米
    。我於83年8月24日晚間，係依父親交代，將泡水變質之飼
    料米運回北山倉庫，進行更換。我進入北山倉庫，聽到有人
    大喊「出來，出來，不然就開槍」，現場又一片漆黑，情勢
    混亂，一時不明究裡，認為會有危險，才逕行迅速離去等語
    。
五、惟查：
  (一)如前所述，被告己○○、丁○○於警詢及檢察官訊問時，已
    坦承邱氏父子係駕駛大貨車，至北山倉庫載走糙米，其等依
    被告戊○○之指示，予以配合。其等並未於83年8月19日以
    後，將稻穀碾成糙米，再搗碎為飼料米，而係將原先於83年
    8月19日經新竹糧管處人員檢驗合格之1千8百包飼料米，重
    新包裝，重覆提供新竹糧管處人員檢驗通過等情。被告己○○、丁○○嗣後翻異前詞，又始終提不出合理解釋，自難採
    信。
  (二)北山倉庫所碾製之飼料米，甫於83年8月19日，經新竹糧管
    處人員檢驗合格等情，已如前述。而證人即關西鎮農會總幹
    事杜盛業證稱，其未聽說關西鎮農會之稻米，有被水浸到情
    形等語（見原審卷第80、105、131頁），堪信關西鎮農會所
    碾製飼料米之品質無異。參以上開通訊監察譯文所示，被告
    丙○○於83年8月24日與被告己○○所為對話，亦無一語提
    及飼料米腐壞而欲退還、更換之事。被告丙○○所為對話並
    清楚顯示，被告丙○○當時開車，在被告甲○○、乙○○之
    後，也已抵達北山倉庫附近，並吩咐被告己○○，要他轉告
    被告甲○○、乙○○，趕快「落」（按係裝入之意），旋因
    看到北山倉庫外面車子裡面有人，認為情況有變，而未進入
    北山倉庫，立即折回「石光」（按此為當地客家人之稱呼，
    屬關西鎮轄區，位於新埔鎮與關西鎮之間，新竹客運招呼站
    牌為「石岡子」），再與被告己○○聯絡。倘係載回所購買
    而腐壞之飼料米退還、更換，應屬理直氣壯，並無不可告人
    之處，何必疑神疑鬼，匆匆離開。又苟為更換飼料米，是時
    北山倉庫人員僅有被告己○○、丁○○在場，其等為工友或
    臨時工，並無法作主，充其量僅能將飼料米卸下，被告丙○○焉會要被告甲○○、乙○○，趕快「落」。又被告邱氏父
    子早於83年10月20日初次接受檢察官時即提出係向關西鎮農
    會購買1千8百包飼料米之辯解（見偵字第7926號卷第101頁
    至第104頁），其等於本院更四審並供述，自北山倉庫載走
    飼料米，係含50公斤裝之飼料米專用袋一併載走（見本院更
    四審卷第221頁至第224頁）。以飼料米及專用袋數量達1千
    餘包（個），數量甚鉅，被告邱氏父子於偵查、審理中，竟
    未提出所謂其等載走之飼料米及專用袋，以實其說，顯反於
    事理。又被告邱氏父子雖堅稱83年8月24日晚間，係將所購
    買已經腐敗之飼料米載回北山倉庫，其等於本院更四審就該
    日起載地點及過程所為供述，卻南轅北轍，矛盾叢生（見本
    院更四審卷第221頁至第224頁）。倘被告邱氏父子所辯載回
    飼料米之情節，確屬真實，以該日情況特殊，印象必然深刻
    ，不因時間經過而受影響，應不致淪為各說各話。足見被告
    邱氏父子所辯上情，反於常理，無由採信。
  (三)證人張欽本於本院上訴審結證稱：我有與丙○○合作養魚，
    所需飼料，有時由我購買，有時由丙○○購買等語（見本院
    上訴審卷二第22、23頁）；證人陳永俊於本院上訴審、更二
    審結證稱：有向丙○○購買養魚用飼料即米糠或碎米（飼料
    米）等語（見本院上訴審卷二第23、24頁），並有「關西鎮
    農會收入傳票」、「蓄水池、圳天然魚介承購合約書」、陳
    永俊於83年8月20日、同月21日購入每包50公斤裝之飼料米
    共7百75包之估價單、張欽本於83年8月23日、同月24日購入
    每包50公斤裝之飼料碎米共7百80包之估價單影本，在卷可
    稽（見偵字第8043號卷第8頁、本院上訴審卷一第47頁至72
    頁）。惟證人張欽本於本院更二審結證稱：「（一個人養魚
    或是跟人家合資？）本來是一個人，後來跟丙○○合作，是
    10幾年前事情，因為當時也作懶了，10幾年前跟我股東3、4
    年」、「（你們如何合作？）魚是我放的，他載飼料來幫我
    一起養，11、12月分有魚販會來收購，賣了以後扣掉本錢，
    一人分一半」、「（你們是一年分一次？）是」、「（本錢
    ？）飼料、魚苗、工人工錢、租金，都要扣掉」、「（一年
    差不多賺多少錢？）5、60萬元。後來魚價不好，2、30萬也
    有」、「（你們合作的那幾年，每年大約分多少錢？）2、3
    0萬元」、「（丙○○除了送飼料來，還有做什麼？）沒有
    ，只有送飼料過來而已。載飼料過來，載飼料過來同時，有
    時候也會幫忙餵飼料」、「（你跟他合作的飼料都是他送過
    來的？還是跟飼料廠買？）都有」、「（為何還要跟別人買
    ？）他載來數量不夠」、「（他差不多一年載多少飼料？）
    不一定，有時候載好幾噸。我1年所用飼料量要3、40噸」、
    「（丙○○送多少過來？）我不記得」、「（你向飼料廠買
    飼料米，錢如何算？）載來就給錢，1公斤大概2、3塊錢而
    已」、「（丙○○載飼料過來，也不是全部都是他供應，他
    也沒有做什麼事情，為何你1年要分他這麼多錢？）就是不
    太划算，所以已經拆夥」、「（提示合作養魚協議書）名字
    是否你簽？是，都是我簽」、「（為何要簽這個？）他是年
    輕人，我是老年人，怕我對他糾纏，不過我不記得是何人要
    求要簽」、「（帳何人記？）只有買飼料有寫，過年時扣掉
    飼料錢，剩下錢才分。他有時候會來幫忙作，幫忙餵魚，工
    錢也是大概計算一下」、「（既然可以向飼料行買飼料，為
    何還要跟他合作？）那時候常常向他買米糠，我也60幾歲了
    ，有人來合股也好，有時候會來幫我餵魚，有時候會來看看
    」、（以下辯護人問）「（：83年8月間，有一次送飼料米
    去時，米有結粒，有無印象？）沒有印象，因為時間太久了
    。不過就算有發霉，魚都可以吃，魚連大便都可以吃」、「
    （83年你跟丙○○合作，83年8月時，丙○○載很多飼料米
    去池塘？）有載來，不過哪一年載來，我不記得」、「（載
    去時袋子包裝？）很大，也有小包」、「（載飼料米去池塘
    時，你是否在場？）有」、「（差不多多久載一次去？）我
    不記得。差不多1、2次或是2、3次，1次載好幾千斤」、「
    （大包多重？小包多重？）大包我不記得，小包50公斤。大
    包是用塑膠袋裝」、「（你是否曾經因為丙○○載來之飼料
    米發霉，而退回？）沒有。魚再發霉也會吃」、（以下檢察
    官問）「（既然沒有磅秤，你如何得知丙○○送多少飼料來
    ？）這種是便宜東西，1公斤才2、3塊錢」、「（丙○○每
    次送這些米、飼料來，你是否登記送了多少、值多少錢？）
    大概有寫一下」、「（丙○○出飼料錢，有沒有占你開支一
    半？）沒有一半，但是如果有時候我要向其他地方買飼料不
    夠錢，會由他先付」、「（印象中，丙○○1年大概拿飼料
    錢有多少？）10幾、20萬元」、「（丙○○除了飼料錢，還
    有沒有出其他錢？）沒有。不夠才找他要」、「（辯謢人問
    你跟丙○○合資，所有的開支是最後才結算？）是」等語（
    見本院更二審卷二第14至24頁）。被告丙○○則供稱：「（
    你跟張欽本合作？）那時候有合作養魚」、「（你出什麼？
    ）錢一人出一樣多。多少開銷就要付多少，買魚苗也是、租
    金也都是一樣，先1人出一半，有時候他會先墊」、「（你
    們都何時結算？）年底抓魚時結帳。把魚抓起來賣，差不多
    一年一次」、「（扣除成本以後，純利多少？）可能幾10萬
    」、「（除了你們先墊以外，你還有沒有付出什麼？）有時
    我會幫忙」、「（養魚飼料米如何取得？）我載給他」、「
    （1年飼料米要多少？）不一定，有時候農會有我們才有，
    農會沒有我們也沒有，那個東西比米糠便宜」、「（1年飼
    料米供應他多少？）83年我1天載2台車，2天共載4台車去，
    2台可能差不多3、4百包，那時候是用太空包裝，1包大約1
    噸多」、「（這些飼料米以後如何結算？）我照著向農會買
    之成本算，貼一點運費」、「（跟張欽本為何要定合作契約
    書？）合夥總是要寫一下，他要求我也要求」、「（結算時
    有沒有留？）那麼久了，好像沒有。大家信用」等語（見同
    上卷第27頁至第31頁）。辯謢人再問證人張欽本：開支是年
    底結算，但是丙○○說沒有記開支多少，那是何人記？證人
    張欽本證稱：我花我記，他花他自己知道，他有告訴我，我
    有時候有記等語（見同上卷第33頁）。互核可知，證人張欽
    本與被告丙○○於合夥經營魚塭之初，尚有簽訂合作養魚協
    議書，足見雙方之慎重。然證人張欽本與被告丙○○對於彼
    此合夥之分工、資金之墊付、成本之計算及扣除、結算及分
    派盈餘等情，所供互有出入。又被告丙○○僅係負責供應飼
    料碎米之來源之一，其餘均由證人張欽本所支出，證人張欽
    本實無與被告丙○○合夥之利基及必要。且證人張欽本或被
    告丙○○始終無法提供其記帳及結算之帳冊或單據，證人張
    欽本與被告丙○○又如此能夠詳細會帳、分派盈餘。是被告
    丙○○有無與證人張欽本合作經營魚塭，已堪質疑。又觀諸
    卷附之估價單2紙所示（見本院上訴審卷一第70、71頁），
    被告丙○○於83年8月23日、8月24日各計送飼料碎米3百90
    包（1包重50公斤）與證人張欽本，其上另載明「運金另算
    」、「退回3大包約4千公斤」等字，然「運金另算」應係於
    買賣始有適用，被告丙○○倘與證人張欽本係合夥，豈有於
    估價單贅載此字句之理。又該估價單載明「退回3大包約4千
    公斤」，然證人張欽本證述養殖之魚類，即使糞便亦會食用
    ，況乎發霉之飼料米，所以其並未因飼料碎米發霉而退回。
    另被告丙○○供稱：「（案發前，飼料米是否只送給陳永俊
    ？）有送給陳永俊跟張欽本，各送兩天」、「（張欽本部分
    有沒有退？）我是跟他合夥，他沒有退。只有退陳永俊部分
    ，退了3包，好像4千多公斤」等語（同上卷第30、31頁）。
    被告丙○○及證人張欽本所供，明顯與該估價單所載之退回
    3大包4千公斤不符。該估價單無非係被告丙○○臨訟杜撰，
    資為符合其所為辯解之用，被告丙○○所辯其與張欽本合作
    經營魚塭，供應張欽本飼料碎米等情，證人張欽本所證其與
    被告丙○○合作經營魚塭而由被告丙○○供應部分飼料碎米
    等語，均無非事後飾卸及迴護被告丙○○之詞，不足採信。
    又證人陳永俊於本院更二審結證稱：「（你有跟農田水利會
    租池塘養魚？）是。我養20幾年了，養到8年前就沒有養了
    」、「（養魚的飼料米來源？）是跟丙○○買，是發霉之飼
    料米。我都是跟丙○○買米糠比較多，有時候他會載發霉的
    飼料米，我也會跟他買。米糠1包50公斤1百多塊錢，發霉之
    碎米1公斤3、4塊錢」、「（載發霉飼料米總共有幾次？）
    載過10包。載過2次，2次都10包，1包都1噸多，10包就10噸
    多」、「（那2次是同一年？）同一年」、「（米糠跟發霉
    飼料米魚都會吃？）會，不過要先浸泡過，否則魚吃會死掉
    」、「（提示估價單）是否你簽收？是。其中有兩張沒有簽
    收，不過也有收到」、「（上面除了米糠以外，有另外寫白
    米、飼料米、飼料碎米，是否相同？）相同。都發霉」、「
    （你剛剛說飼料米是載2次來，一次差不多都是10包，但是
    從這裡看來不只，有時很多包？）剛剛所講的兩次是指大包
    。小包也有載過」、「（丙○○平均1年載多少飼料米來？
    ）差不多30幾噸。都是壞米」、（以下辯護人問）「（30幾
    噸飼料米如何得知發霉？）硬硬地，一打開就知道」、「（
    何時賣飼料米給你？）夏天時，大概7、8月份」等語（見同
    上卷第24頁至第27頁）。被告丙○○供稱：「（你給他之飼
    料米是否發霉米？）我不知道，我去農會載，回來才會知道
    ，載去之米有壞掉味道，要退回給農會看。只有8月23日退
    而已」、「（米為何要退回去？）因為我們說他們不相信，
    他們說他們剛加工不會壞。是陳永俊說要退米」、「（為何
    米壞掉不能用？）他說他用錢當然要買好的，為什麼要買壞
    米？」、「（案發前，飼料米是否只送給陳永俊？）有送給
    陳永俊跟張欽本，各送2天」、「（張欽本部分有沒有退？
    ）我是跟他合夥，他沒有退。只有退陳永俊部分，退了3包
    ，好像4千多公斤」等語（同上卷第30、31頁）。辯護人問
    證人陳永欽：「丙○○說3包太空包飼料米，你說發霉，叫
    他載走，是否有這回事？有」、「（你之前不是說發霉米，
    魚也可以吃？）因為那幾包發霉特別嚴重，都變黑」、「（
    米要多久才會發霉變黑？）要受潮，十幾天就會變黑」、「
    （如果在夏天，時間會不會比較短？）差不多14、15天會發
    黑」等語（同上卷第32、33頁）。證人陳永欽原證述養殖之
    魚類即使發霉之飼料米、壞米都可食用，核與證人張欽本之
    證述相符，衡情發霉之飼料米既係供養殖魚類之用，實無退
    回之理。嗣證人張欽本雖改稱有退回3太空包之飼料米，並
    稱該飼料米係發霉特別嚴重，前後所供明顯不符，已有可疑
    。又觀諸卷附之估價單2紙所示（即本院上訴審卷一第68、6
    9頁，其餘估價單均係購買米糠、白米而與本案無涉），被
    告丙○○於83年8月20日、8月20日各計送飼料碎米7百75包
    （1包重50公斤）與證人陳永俊，且係屬買賣，其上竟未載
    明「運金另算」。又倘如被告丙○○所辯陳永俊有退回約4
    千公斤飼料米，何以其上亦未載明「退回飼料碎米4千公斤
    」，又依該估價單所示，1包50公斤之飼料米其單價為1百90
    元，核與被告丙○○所辯其向關西農會所購入之1包50公斤
    的飼料米其單價為1百90元相同。而如估價單所載並未加計
    運費，被告丙○○該2次交易必然蝕本，則被告丙○○何以
    突然心起販賣毫無利潤可言之飼料米之意念，實有可議。觀
    諸查扣之被告丙○○所經營之邱記米行帳本所載（見外放證
    物袋），並無任何證人陳永欽購買米糠、飼料米所留存估價
    單或記載，其內所附83年1月至8月間之流水帳、收據、估價
    單，其記載者均為買賣再來白米、蓬萊白米、糯米、糙米等
    ，根本沒有飼料米之記載，顯然被告丙○○所經營之邱記米
    行本係以販賣再來米、蓬萊白米、糯米、糙米等食用米，而
    未如同一般飼料行或飼料廠販賣飼料米亦明。故被告丙○○
    所辯係其曾販賣飼料米與陳永欽等情；證人陳永欽所證其曾
    向被告丙○○經營之邱記米行購買飼料米等語，均無非事後
    飾卸及迴護被告丙○○之詞，亦不足採。顯見被告丙○○所
    以大費周章捏造估價單以證明其確有交付飼料米與證人張欽
    本、陳永欽，無非在於圓其所辯確有向關西鎮農會購入飼料
    米，並販賣與張欽本、陳永欽，藉以混淆其與被告戊○○勾
    結，以購入飼料米為名，實則載運糙米之事實。徵以被告丙○○係以1包（50公斤）飼料米1百90元之價格，向關西鎮農
    會購買飼料米，其購入成本每公斤已達3.8元，加上運費等
    支出，成本更高，倘真係用以出售與張欽本、陳永俊，每公
    斤才2、3元，或3、4元，或以購買原價計價，根本毫無任何
    利潤可言，甚至蝕本，被告丙○○身為米商，將本求利，豈
    肯如此作為。益徵被告己○○、丁○○於警詢、檢察官訊問
    時，一致供述被告邱氏父子係運走糙米等情，合於事理，應
    屬實在。
  (四)至於卷附關西鎮農會製作之「臺灣省政府糧食局倉庫米穀年
    期及等級別收撥存倉糧食旬報表」中所載「撥出加工」之數
    量及蓬萊米數量，與83年8月25日之（清倉）稽查報告中所
    載數量，固無出入。然該農會之旬報表，係依照倉庫管理員
    被告戊○○呈報之資料所製作，並未至現場查驗等情，業據
    證人即關西鎮農會職員林月英證述在卷（見本院上訴審卷二
    第21頁）。證人即關西鎮農會職員陳翠蓮於本院更二審亦證
    稱：旬報表是我填寫，當初經收向農民所收購稻穀，係由管
    理員戊○○磅秤（稱），我們在旁邊看，把數據加起來。碾
    碎加工，是由管理員戊○○加工後，才告訴我們加工多少包
    ，我根據管理員戊○○所說數量填寫等語（見本院更二審卷
    一第32 0頁）。證人即新竹糧管處技工陳熙儀於本院上訴審
    證稱：經管公糧每3個月稽查一次，飼料米是有通知農會搗
    碎，才會不定期去查，並非定期查驗，未必每次都去。我們
    是依帳冊與實物稽查，若管理員配合實物將帳冊作假，無從
    查出弊端。83年8月19日、24日有派員去北山倉庫查驗搗碎
    之飼料米，查核與陳報資料是否符合。至於是否確為18萬公
    斤搗碎米，則無從確定。所提查驗數量，並非代表實際搗碎
    數量，若管理員與他人串通，無從查核等語（見本院上訴審
    卷三第88頁）。證人即新竹糧管處職員王桃源亦於本院上訴
    審證稱：陳熙儀所說查驗程序正確，若管理員舞弊，稽查不
    出來等語（見本院上訴審卷三第89、90頁）。證人王桃源於
    本院更二審證稱：我們清查時，是縱、橫、高丈量，這樣算
    體積，不是把所有穀物搬出來丈量，我們准許中間有百分之
    3誤差，所以如果在誤差範圍內有出入，我們不會認為有短
    缺等語（見本院更二審卷一第330頁）。是以，旬報表既係
    依被告戊○○片面提供之資料所製作，而新竹糧管處或關西
    鎮農會所為庫存實物之稽查，亦僅係依實物外圍之長、寬、
    高，予以丈量換算其重量，並未探究其實物之裡層，且稻穀
    搗碎為飼料米又容許有一定百分比之搗碎率之損失及誤差，
    其間均有被告戊○○上下其手之空間。倉庫管理員倘有舞弊
    並製作不實帳冊彌縫情事，尚非必然會稽查發覺，依旬報表
    所作稽查結果，難以據為認定被告丙○○並未載運糙米出倉
    。被告丙○○自承已載運1千5百45包或1千5百55包飼料米出
    倉（見本院更四審卷第37頁背面），而當時關西鎮農會尚未
    開始撥售飼料米，以短少如此多數量之飼料米，竟未為稽查
    人員發現有異，已足認稽查並未落實。是以，證人王肇榮、
    林月英證稱：83年間，關西鎮農會並無稻穀異常增減情事。
    83年間報表帳面上，並無糙米庫存；證人王桃源證稱：於案
    發翌日清查庫存稻米，其誤差在可容許範圍，並無短少異常
    現象等情，俱不足據為有利於被告丙○○等6人有利之認定
    。
  (五)關西鎮農會於83年8月19日、8月24日，陳報一貫作業加工搗
    碎之飼料米數量各為9萬公斤（合計18萬公斤）等情，有該
    農會83年6月至9月公糧搗碎飼料米情形表，在卷足考（見本
    院上訴審卷三第91頁）。而加工別欄所謂「一貫作業」係指
    由關西鎮農會將前所自行收購之稻米（非當期稻米），加工
    成糙米，再碾碎成飼料米之作業而言，並據證人王桃源、陳
    熙儀於本院上訴審結證在卷（見本院上訴審卷三第88、89頁
    ）。如前所述，事發後北山倉庫清倉結果實際存儲數量，其
    中置放於糙米倉庫、肥倉庫各有6百包、1千2百包（每包
    重量為50公斤）之已檢驗搗碎米（即飼料米）及各有2百50
    包、4百7包（1包重量為50公斤）之未檢驗搗碎米（即飼料
    米）。而被告己○○、丁○○於偵查中供述所謂經新竹糧管
    處前後2次各檢驗通過之1千8百包飼料米，事實上係以同一
    批飼料米，重覆供檢驗。被告邱氏父子並未實際運走飼料米
    等情，已如前述，則短少部分，自係以糙米型態運走。
  (六)證人即83年間擔任關西鎮農會錦山辦事處主任之古達德於本
    院更一審證稱：「（問：農會曾否從稻穀打至糙米結束，而
    不打成飼料米之情形？）可以，用同一個機器即可僅打成糙
    米」等語（見本院更一審卷第83頁）。證人王桃源於本院更
    二審證稱：「（根據倉庫現場機器，是否稻穀一放進去，一
    定要作業一貫完成為飼料米才能取出？）不一定，如果我們
    要求加工成糙米，也可以變成糙米就取出」等語（見本院更
    二審卷一第328頁）。被告戊○○亦供承北山倉庫內一貫作
    業機器雖只有1臺，但不限定只能打成糙米或飼料米等語（
    見本院更三審卷第92頁）。足證被告戊○○可以將稻穀打至
    糙米階段，而將糙米交付予被告丙○○。
  (七)被告己○○於調查員詢問、檢察官訊問時一致供稱：戊○○
    自費設置輸送帶，以利邱氏父子輸送糙米等情（見偵字第79
    26號卷第3頁背面、第29頁背面），證人即北山倉庫管理員
    羅仕焰於原審勘驗時亦稱：輸送帶是戊○○所作，之前並無
    輸送帶等語（見原審卷第109頁），互核相符，復有該輸送
    帶之照片，在卷可稽（見警卷第307頁至第310頁）。依卷附
    關西鎮農會84年9月29日關農務字第272號函附之關西鎮農會
    現金支出傳票、付款單所示（見原審卷第154至157頁），出
    納付款章之日期為84年7月26日，亦即該輸送帶之費用係於8
    4年7月26日，始由被告戊○○領取。被告戊○○於案發後近
    一年始領取該輸送帶設置費用8萬5千元，顯然被告戊○○係
    於案發後，始簽立付款單請求付款。以被告戊○○身為北山
    倉庫管理員，每月薪資有限，何以其在未經任何書面請示上
    級核准設置輸送帶之情況下，即自願代墊該設置費用？且代
    墊期間長達1年？倘嗣後遭拒絕設置，被告戊○○豈非必須
    自行吸收而損失設置輸送帶費用，凡此皆有違常情。是以被
    告戊○○設置該輸送帶之目的，應係著眼於便利糙米之輸送
    。雖證人古達德於原審證稱：戊○○事先有以口頭向我報告
    ，但輸送帶何人設計，我不清楚等語（見原審卷第131頁）
    。然被告戊○○倘有向證人古達德事先報告要設置輸送帶，
    則輸送帶之目的及用途，自應併予告知，以決定是否設置，
    但證人古達德卻不知設置輸送帶之實質內容，且既已告知，
    何需被告戊○○代墊款項，亦有違一般請購程序。況且，倘
    如證人古達德所證，被告戊○○已事先以口頭報准，何以被
    告戊○○未於設置輸送帶完成後，即請款核銷，竟遲至近一
    年之久，始請領設置輸送帶之代墊款，而自甘損失。故證人
    古達德上開證詞，無非事後迴護被告戊○○之詞，不足採信
    ，併此敘明。
  (八)被告丙○○自承買賣飼料米交涉對象，均為被告戊○○，從
    未提及被告己○○、丁○○，而被告己○○為工友，被告丁○○則為臨時工，對於出售飼料米，根本無決定權限，自不
    可能擅與被告丙○○勾結。是被告戊○○於偵查中辯稱：我
    不知夜間偷換米之事，是己○○與丁○○提議換米等語（見
    偵字第7926號卷第59頁背面、第68頁背面），不合情理，且
    核與其於原審及本院各次審理所辯情節，前後不一。倘被告
    戊○○如其所辯，僅係收取價款，出售飼料米予被告丙○○
    ，何不早於偵查中即陳明該情，反而諉責於被告己○○、丁○○。
  (九)調查員前往被告丙○○所經營之邱記米行查扣之糙米（見偵
    字第7926號偵查卷第120、121頁所示之新竹縣調查站責付保
    管書，且採樣其中糙米7包扣押入庫），雖經證人即新竹糧
    管處第四課課長兼檢驗組小組長張添枝就扣自邱記米行之7
    包糙米，以BTB-MR方法測試，浸泡藥水鑑定結果，編號1、2
    、3、4號之糙米溶液呈紅色，米粒較白，編號5、6、7號之
    糙米溶液呈橙黃色，並於檢察官訊問時證稱：編號1、2 、3
    、4號之糙米，新鮮度較好，可能是83年度一期米（按指83
    年7月以後收成之米）或82年度一期（按指82年7月以後收成
    之米），編號5、6、7之糙米，新鮮度較差，不太像當年度
    之米，關西鎮農會所收稻米並非此品種，不是關西鎮農會之
    糙米等語（見偵字第7926號第122頁至第124頁）。然被告邱
    氏父子自北山倉庫不法取得之糙米，並非必然會堆置在邱記
    米行，而為調查員查扣，此亦不能據為被告戊○○等6人有
    利之認定。
  (十)被告甲○○、乙○○於83年8月24日載運至北山倉庫之3大包
    太空包裝之飼料米（重約4千20公斤），甫卸下即為調查員
    查獲一節，業據證人成尚華於本院更二審證稱：我們進去倉
    庫時，車子是空車，已經把3包太空包飼料米卸下來，卸米
    漏斗在車台上面，我們當場從漏斗卸下50公斤糙米，都交給
    農會保管。我們是要確認漏斗內是飼料米或是糙米，因為量
    很大，我們只是要確認，所以只卸50公斤。從漏斗所取糙米
    有採樣品，其他交由農會就地保管等語（見本院更二審卷一
    第335、336頁）。嗣新竹縣調查站以92年8月22日新肅字第0
    9258402760號函稱：「本站於關西鎮農會倉庫米斗內所取樣
    之糙米乙袋證據，詳如本站83年10月6日新肅字第1672號刑
    事案件移送書證據欄第十四項」等語（見本院更二審卷二第
    10）。而卷附上開新肅字第1672號移送書證據欄第14項記載
    「83年8月24日於新竹縣關西鎮農會查獲糙米及丙○○欲調
    換之飼料米採樣各2包」等語（見偵字第9327號卷第2頁背面
    ），互核相符。證人成尚華所證曾在停放在車上之卸米漏斗
    內，採取部分糙米等情，應堪採信。足認被告甲○○、乙○○，係將飼料米卸下，正在裝載糙米，而非飼料米。
  (十一)被告己○○、丁○○於警詢、檢察官訊問時，已自白受被告
    戊○○之指示，由被告邱氏父子載出糙米等情不諱。被告己○○、丁○○智識程度不高，與被告戊○○、邱氏父子又無
    仇隙，自不可能自承犯行，甘擔罪責，並挾詞誣攀被告戊○○、邱氏父子。
  (十二)綜上所述，被告戊○○等6人所辯，核屬畏罪卸責之詞，不
    能採信。是以，本件事證明確，被告戊○○等6人之犯行，
    均堪認定，應依法論科。
六、按政府為調節糧食供需，穩定糧食價格，提高糧食品質，維
    護生產者與消費者利益，特制定糧食管理法，資為主管機關
    策劃糧食管理之規範。依該法之規定，主管機關為糧食供應
    之安全穩定，應儲備安全存量之稻米；而此等政府所有之糧
    食，其經收、保管、加工及撥付，得由委託倉庫辦理。是農
    會、合作社、合作農場或其他公民營機構經營之倉庫，受主
    管機關委託，而為委託倉庫，其因此承辦之公糧經收、保管
    、加工、撥付等業務，自屬受糧政主管機關委託辦理，而與
    糧政管理有關之公共事務（最高法院96年度臺上字第913號
    判決參照）。貪污治罪條例第6條第1項第4款之圖利罪，係
    屬身分犯，以依據法令從事公務之人員或受公務機關委託承
    辦公務之人為犯罪主體，無此身分者若僅單純為有此身分者
    圖利之對象，則該無此身分者與有此身分者間，具對向關係
    ，行為縱有合致，並使該無此身分者因而獲得不法利益，然
    彼此之行為各有其目的，尚不能遽論以上開圖利罪之共同正
    犯；惟無此身分者與有此身分者，若非單純處於對向關係，
    而係具有「合同平行性」之犯意聯絡及行為分擔，朝同一目
    的，共同對於有此身分者所主管或監督之事務，直接或間接
    圖得不法利益並因而獲得利益，依同條例第3條規定，並非
    不得成立本罪之共同正犯（最高法院94年度臺上字第6008號
    判決參照）。次按貪污治罪條例於85年10月23日及90年11月
    7日二度修正，其第6條第1項第4款圖利罪之犯罪構成要件，
    並自原定「對於主管或監督之事務，利用職權機會或身分圖
    利」，修正為「對於主管或監督之事務，利用職權機會或身
    分圖私人不法之利益」，再修正為「對於主管或監督之事務
    ，明知違背法令，利用職權機會或身分，圖自己或其他私人
    不法利益，因而獲得利益」，同時刪除該條款關於圖利罪未
    遂犯之處罰。則被告行為後，貪污治罪條例既經修正，其第
    6條第1項第4款圖利罪之犯罪構成要件並經限縮，依上開說
    明，自應先審酌被告之行為，是否均該當於行為時法、中間
    法及裁判時法所定之犯罪構成要件，必其行為無論依行為時
    法、中間法，或裁判時法均應予處罰，始生刑法第2條第1項
    之比較適用問題（最高法院92年臺上字第6077號判決參照）
    。貪污治罪條例第6條第1項第4款，於85年10月23日、90年1
    1月7日先後修正公布，85年10月23日修正時，將刑之可罰性
    限縮在圖私人不法利益；90年11月7日修正為「對於主管或
    監督之事務，明知違背法令，利用職權機會或身分圖自己或
    其他私人之不法利益，因而獲得利益者。」除將刑之可罰性
    限縮在圖私人不法利益外，其犯罪構成要件並以行為人「明
    知違背法令」為必要，並將圖利罪規定為實害犯。而所謂「
    違背法令」，依立法理由之說明，該「法令」係指法律、法
    律授權之法規命令、職權命令、委辦規則等，對不特定多數
    人民就一般事項所作對外發生法律效果之規定而言。該所謂
    「明知」，係指須具圖利而違背法令之直接故意，即主觀上
    有違背法令以積極圖取不法利益之意思，客觀上並將該犯意
    表現於行為，因而獲得利益為要件。易言之，其違背之法令
    與圖得利益之間，必須具有相當之關聯性，始足當之（最高
    法院93年臺上字第4499號判決參照）。復按刑法第10條第2
    項關於公務員之定義，於94年2月2日修正公布，95年7月1日
    施行，貪污治罪條例第2條亦配合於95年5月30日修正公布，
    95年7月1日施行。修正前貪污治罪條例第2條規定：「依據
    法令從事公務之人員，犯本條例之罪者，依本條例處斷；其
    受公務機關委託承辦公務之人，犯本條例之罪者，亦同」，
    修正後為「公務員犯本條例之罪者，依本條例處斷」，將貪
    污治罪條例所定「公務員」，依修正後刑法第10條第2項規
    定。此一修正涉及公務員定義之變更，自屬法律有變更。關
    西鎮農會係經國家所屬之機關新竹糧管處，依臺灣省政府所
    訂「臺灣省公糧委託倉庫管理辦法」、「撥售飼料米要點」
    ，並簽訂「委託辦理公糧經收保管加工撥付業務合約」，委
    託辦理新竹糧管處所有公糧之經收、保管、加工、撥付及將
    庫存之稻穀去殼製成糙米，再搗碎為飼料米，出售予飼料廠
    與飼養戶等業務。被告戊○○、己○○、丁○○分別係北山
    倉庫管理員、工友或臨時工，依關西鎮農會指示，經辦上開
    業務。被告戊○○、己○○、丁○○本為修正前所受公務機
    關委託承辦公務之人員，同為修正後刑法第10條第2項第2款
    所定受國家所屬機關依法委託，從事與委託機關權限有關之
    公共事務。依法令服務於國家、地方自治團體所屬機關而具
    有法定職務權限者，不論依修正前、後規定，均屬貪污治罪
    條例第2條規定之公務員。該公務員定義之修正，對被告戊○○等6人，並無有利或不利之情形，應逕適用修正後規定
    ，認定被告戊○○、己○○、丁○○，均係貪污治罪條例所
    稱之公務員。被告邱氏父子，雖非公務員，惟其與具有該身
    分之被告戊○○、己○○、丁○○共犯貪污治罪條例之罪，
    依同條例第3條規定，亦應依該條例處斷。被告戊○○、己○○、丁○○雖係有公務員身分者，圖利無公務員身分之被
    告丙○○，惟其等若非單純處於對向關係，而係具有「合同
    平行性」之犯意聯絡及行為分擔，朝同一目的，共同對於有
    此身分者所主管或監督之事務，直接或間接圖得不法利益並
    因而獲得利益，仍得成立共犯。被告戊○○等6人間，有犯
    意之聯絡，及行為之分擔，均為共同正犯（修正刑法第28條
    規定，於95年7月1日施行，共同正犯有所限縮，因本案事實
    未涉及陰謀、預備共同正犯之問題，經比較新、舊法，無何
    者較有利於被告戊○○等6人之情形，應逕適用修正後刑法
    第28條規定）。核被告戊○○等6人所為，均係犯85年10月
    23日修正公布前（下稱行為時）貪污治罪條例第6條第1項第
    4款之圖利罪。被告丙○○既然於事發前，即有支付34萬2千
    元，用以向關西鎮農會購買飼料米1千8百包，該筆款項並已
    入帳，足認被告丙○○係購買飼料米，並無侵占公糧之犯意
    ，應不成立行為時貪污治罪條例第4條第1項之侵占公有財物
    罪。公訴意旨認為被告丁○○、己○○、丙○○、甲○○、
    乙○○等5人，係犯上開侵占公有財物罪，尚有未洽（按被
    告戊○○起訴法條有包括行為時貪污治罪條例第6條第1項第
    4款之圖利罪），惟基本社會事實同一，起訴法條應予變更
    。被告戊○○等6人所犯，依修正前、後貪污治罪條例第6條
    第1項第4款規定，均應予處罰，自應為法律修正之比較適用
    。行為時貪污治罪條例第6條第1項第4款之圖利罪，其法定
    本刑為5年以上有期徒刑，得併科1百萬元以下罰金；修正後
    之法定本刑為5年以上有期徒刑，得併科3千萬元以下罰金。
    行為時貪污治罪條例第6條第1項第4款之規定，有利於被告
    戊○○等6人，依刑法第2條第1項規定，應適用有利於被告
    戊○○等6人之行為時貪污治罪條例第6條第1項第4款之規定
    處斷。另按連續犯之成立，除主觀上須基於一個概括之犯意
    外，客觀上須先後數行為，逐次實施而具連續性，侵害數個
    同性質之法益，其每一前行為與次行為，依一般社會健全觀
    念，在時間差距上，可以分開，在刑法評價上，各具獨立性
    ，每次行為皆可獨立成罪，構成同一之罪名，始足當之；如
    數行為於同時同地或密切接近之時地實施，侵害同一之法益
    ，各行為之獨立性極為薄弱，依一般社會健全觀念，在時間
    差距上，難以強行分開，在刑法評價上，以視為數個舉動之
    接續施行，合為包括之一行為予以評價，較為合理，則屬接
    續犯，而為包括之一罪（最高法院86年臺上字第3295號判例
    參照）。被告戊○○等6人雖分多次載運糙米出倉，藉以圖
    利，惟係基於同一違背規定購買1千8百包飼料米，並交付同
    樣數量之糙米之圖利犯意所為，該數行為於同時同地或密切
    接近之時地實施，侵害同一之法益，各行為之獨立性極為薄
    弱，依一般社會健全觀念，在時間差距上，難以強行分開，
    在刑法評價上，以視為數個舉動之接續施行，合為包括之一
    行為予以評價，較為合理。被告戊○○等6人，先後多次載
    運糙米出倉之行為，依上開說明，應論以接續犯。被告己○○、丁○○於偵查中均自白犯罪，分別應依行為時貪污治罪
    條例第8條後段規定，減輕其刑。又被告己○○、丁○○所
    受教育不多，知識有限，受僱於關西鎮農會，擔任工友或臨
    時工，以付出勞力謀生，所得無多，並非受有各項保障及福
    利之一般人所理解之公務員，不辨輕重，依被告戊○○指示
    行事，罹犯貪污重罪；被告甲○○、乙○○年輕識淺，思慮
    未週，並非受有各項保障及福利之一般人所理解之公務員，
    受其父被告丙○○影響，盲從附和，觸犯貪污重罪，其等具
    體犯罪情狀，認量處法定最低度刑，仍嫌過重，爰均依刑法
    第59條規定（刑法第59條雖同經修正，惟僅係法律見解之明
    文化，非屬法律變更，毋庸為法律之比較適用，逕行適用修
    正後規定），就被告己○○、丁○○部分，遞減其刑；被告
    甲○○、乙○○部分，則減輕其刑。
七、原審以被告戊○○等6人罪明確，據以論罪科刑，雖非無見
    。然如前所述，被告戊○○等6人係犯行為時貪污治罪條例
    第6條第1項第4款之圖利罪，原判決論以行為時貪污治罪條
    例第4條第1項第1款之侵占公有財物罪，即有未合。被告戊○○等6人上訴意旨，仍執前詞，否認犯罪，指摘原判決不
    當，提起上訴，雖無理由，惟原判決既有上開可議之處，即
    屬無可維持，本院應予撤銷。
八、本院審酌被告戊○○、己○○、丁○○受國家所屬機關依法
    委託，從事公共事務，未能戮力盡責，竟勾結被告邱氏父子
    圖謀私利，影響糧食調節供需成效，圖利金額不低，犯罪情
    節非輕。被告戊○○、丙○○主導其事，被告丙○○並為實
    際獲利者，被告己○○、丁○○、甲○○、乙○○僅係被動
    配合，參與犯罪之程度輕重有別，及被告戊○○等6人之品
    行、犯罪之動機、目的、手段，暨犯罪後態度等一切情狀，
    量處被告戊○○有期徒刑7年；被告己○○、丁○○各有期
    徒刑2年；被告丙○○有期徒刑7年；被告甲○○、乙○○各
    有期徒刑3年6月。並依同條例第16條規定，宣告被告戊○○
    褫奪公權3年；被告己○○、丁○○各褫奪公權1年；被告丙○○褫奪公權3年；被告甲○○、乙○○各褫奪公權2年。被
    告戊○○等6人犯圖利罪所得之財物81年度一期之糙米5萬3
    千1百30公斤，應依同條例第9條規定，連帶追繳，發還被害
    人新竹糧管處，如全部或一部無法追繳時，應追徵其價額或
    以其財產抵償之。被告己○○、丁○○5年以內未曾因故意
    犯罪受有期徒刑以上刑之宣告，此有本院被告前案紀錄表，
    在卷可憑。被告己○○、丁○○原本擔任工友或臨時工，今
    均已年逾7旬，於偵查中即自白犯行，經此論罪科刑之教訓
    ，應知所警惕，信無再犯之虞，所宣告之刑以暫不執行為適
    當，並參酌檢察官起訴時即請為緩刑之宣告，爰均依修正後
    刑法第74條第1項第1款規定（最高法院95年第8次刑事庭會
    議決議參照），各併宣告緩刑5年，以勵自新。
貳、不另為無罪之諭知部分：
一、公訴意旨另略以：(一)82年7、8月間，被告戊○○指示被告己○○配合邱氏父子將北山倉庫應搗碎為飼料米之糙米，任由
    被告邱氏父子以車輛運出盜賣，總重量約20公噸。被告戊○○對此違背職務之行為，則以每晚支付被告己○○加班費4
    百元及事畢後再給付5千元酬勞，違法行賄被告己○○，被
    告己○○則收受賄賂，依被告戊○○指示辦理。因認被告
    戊○○、己○○、被告邱氏父子，均係共犯行為時貪污治罪
    條例第4條第1項第1款之侵占公有財物罪，被告戊○○另犯
    同條例第6條第1項第4款圖利罪及第10條第1項之行賄罪，被
    告己○○則另犯同條例第4條第1項第5款之違背職務受賄罪
    ；(二)被告戊○○等6人於83年8月18日至24日，自北山倉庫載
    運糙米出倉，又被告戊○○與被告己○○、丁○○約定，於
    83年8月18日至24日，每拆封1包飼料米，給予4、5元工資，
    每晚支付被告己○○加班費4百元，事成另給酬金。因認被
    告戊○○另涉犯行為時貪污治罪條例第4條第1項第1款之侵
    占公用財物罪、第10條第1項之行賄罪，被告己○○、丁○○則另犯同條例第4條第1項第5款、第2項之違背職務受賄未
    遂罪；(三)被告戊○○為掩飾犯行，使帳目符合規定，遂預先
    填寫不實之關西鎮農會搗碎米及撥售飼料米數量日報表。於
    83年6月間，盜用多位小飼料戶印章，事先盜蓋在撥售小飼
    養戶搗碎米清冊上，惟尚未填妥內容即被查獲，足生損害於
    被盜用印章之小飼養戶。因認被告戊○○另犯刑法第217 條
    之盜用印章罪（依起訴書所載之犯罪事實，亦另犯有刑法第
    213條之公務員登載不實罪）等語。
二、關於一、(一)部分：訊據被告戊○○、己○○、邱氏父子均否
    認有上開犯行，被告戊○○辯稱：我於82年7月12日至8月6
    日，在辦理收受農民繳交稻穀工作，又同年8月10日起，係
    加工供酒廠之酒糧，不可能有盜賣糙米情事等語。經查，公
    訴意旨所指上述犯行，除據被告己○○於偵查中之自白外，
    並無其他證據足資佐證。而被告己○○於原審、本院歷次審
    理均已否認犯行，是尚乏積極證據足資證明被告己○○、戊○○、邱氏父子有上開犯行。因不能證明其等有此部分犯行
    ，原應為無罪之諭知，惟公訴意旨認此部分與上開有罪部分
    ，有連續犯之裁判上一罪關係，爰不另為無罪之諭知。
三、關於一、(二)部分：經查，載運糙米出倉部分，應不構成侵占
    公用財物罪，已如前述。次查，公訴意旨所指上述被告戊○○允諾支付被告己○○、丁○○金錢部分之犯行，除據被告
    己○○、丁○○於偵查中自白外，並無其他證據足資佐證。
    而被告己○○、丁○○於原審、本院歷次審理均已否認犯行
    ，是尚乏積極證據足資證明被告戊○○、己○○、丁○○有
    上開犯行。因不能證明其等有此部分犯行，原應為無罪之諭
    知，惟公訴意旨認此與上開有罪部分，有方法結果牽連犯之
    裁判上一罪關係，爰不另為無罪之諭知。
四、關於二、(三)部分：被告戊○○否認有盜用印章及登載不實情
    事，並辯稱：扣案撥售飼料米清冊，是陳翠蓮承辦之業務，
    幾年前即已報廢（見本院更三審卷第36頁）；撥售小飼養戶
    搗碎飼料米清冊，是農民來買飼料，由職員登記在上面，並
    蓋章，印章是農民自己帶來，登記時農民都在旁邊看，並沒
    有盜蓋印章等語（見本院更三審卷第52、53頁）。經查，證
    人陳翠蓮於本院上訴審結證：撥售搗碎飼料米清冊第1張及
    最後1張，是我所寫。印章是於發放飼料米時，農戶排隊蓋
    章。我寫完就即放在北山倉庫抽屜等語（見本院上訴審卷二
    第22頁）；於本院更二審證稱：撥售搗碎飼料米清冊第1張
    及最後1張，羅阿南（編號147）、嚴永森（編號203）、邱
    順和（編號204）共3張，是我所寫。養雞戶帶身分證來繳錢
    ，在清冊上蓋章，開單據後才領搗碎米。除我以外，還有林
    月英、謝美玲、羅春蘭等人都有寫清冊等語（見本院更二審
    卷第92、94頁）。足認卷附撥售小飼養戶搗碎飼料米清冊，
    並非全部由被告戊○○製作及蓋用小飼養戶之印章。而有在
    上開清冊中有列名之證人陳文正、陳漢開（陳昌乾之子）、
    嚴寬傑、彭喜桂、劉邦熾、陳朝耀、陳勝達、羅吉忠等人於
    新竹縣調查站詢問時，均陳稱清冊內印文為真正，其於83年
    6月間，曾向關西鎮農會購買飼料米，但未於83年9月間向關
    西鎮農會購買飼料米等情（見本院更二審卷一第168頁至183
    頁）。惟觀諸扣案清冊所示（警卷第147頁以下），其上並
    無日期之記載，難以認定係何時所填載，亦無從推論係盜用
    83年6月間飼料米購買戶之印章，以預供虛報83年9月間飼料
    米販售所用，尚難認被告戊○○有公訴意旨所指盜用印章犯
    行。另卷附之關西鎮農會搗碎及撥售飼料糙米數量日報表（
    見警卷第19頁至第65頁），於案發之時，被告戊○○已製作
    至同年9月6日，顯不符規定，所為記載自非真實。惟上開日
    報表雖有被告戊○○之印章，然觀其內容，於下欄提貨明細
    部分，則尚未填寫完成，如此即難認其已為登載不實既遂。
    而刑法第213條之公務員登載不實罪，並無處罰未遂犯之規
    定，此部分即無從予以論罪。綜上，不能證明被告戊○○有
    盜用印章及公務員登載不實之犯行，原應諭知此部分無罪之
    判決，惟公訴意旨認為此部分與前開有罪部分，有牽連犯之
    裁判上一罪之關係，爰亦不另為無罪之諭知。
、據上論斷，應依刑事訴訟法第369條第1項前段、第364條、
第299條第1項前段、第300條，85年10月23日修正前貪污治罪條
例第2條後段、第3條、第6條第1項第4款、第8條、第9條、第16
條，修正前刑法第37條第2項，刑法第2條第1項、第11條前段、
第28條、第59條、第74條第1項第1款，判決如主文。
本案經檢察官羅建勛到庭執行職務。
中　　華　　民　　國　　96　　年　　12　　月　　11　　日
       　　　　　 刑事第十三庭審判長法  官  曾德水
                                    法  官  談  虎
                                    法  官  李錦樑
以上正本證明與原本無異。
如不服本判決，應於收受送達後10日內向本院提出上訴書狀，其
未敘述上訴之理由者並得於提起上訴後10日內向本院補提理由書
（均須按他造當事人之人數附繕本）。
                                    書記官  吳金來
中　　華　　民　　國　　96　　年　　12　　月　　11　　日
附錄：本案論罪科刑法條全文：
85年10月23日修正前貪污治罪條例第6條第1項第4款。
有左列行為之一者，處五年以上有期徒刑，得併科新臺幣一百萬
元以下罰金：
一、意圖得利，抑留不發職務上應發之財物者。
二、募集款項或徵用土地、財物，從中舞弊者。
三、竊取或侵佔職務上持有之非公用私有器材、財物者。
四、對於主管或監督之事務，直接或間接圖利者。
五、對於非主管或監督之事務，利用職權機會或身份圖利者。
